臺灣高等法院臺南分院刑事判決　　 99年度金上重訴字第747號
上　訴　人
即　被　告　華源昌有限公司
上　訴　人
即　被　告　許志棟
兼前列代表人
前列二人共同
選任辯護人　曾柏暠律師
上列上訴人因違反洗錢防制法等案件，不服臺灣嘉義地方法院95
年度矚重訴字第1號中華民國99年5月14日第一審判決（起訴案號
：臺灣嘉義地方法院檢察署95年度偵字第2159、2543、2544、27
08、3865號號），提起上訴，本院判決如下：
    主  文
原判決撤銷。
許志棟共同犯銀行法第一百二十五條第一項前段之非法經營銀行
業務罪，處有期徒刑捌年拾月，併科罰金新臺幣仟萬元，罰金
如易服勞役，以罰金總額與陸個月之日數比例折算。犯罪所得新
臺幣壹佰零陸萬仟壹佰壹拾元與楊秀珍、葉恩典、林亞伙、吳
玉山、陸祥、「周」姓及「謝」姓（以上二人，年籍、姓名不詳
）之人連帶沒收，如全部或一部不能沒收，以渠等財產連帶抵償
之。扣案如附表三、四所示之物，均沒收。
華源昌有限公司因其負責人執行業務犯銀行法第一百二十五條第
一項前段之非法經營銀行業務罪，處罰金新臺幣陸仟萬元，減為
罰金新臺幣仟萬元。
    事  實
一、許志棟前因違反銀行法案件，經臺灣臺北地方法院於民國90
    年1月12日，以89年度訴字第934號判決判處有期徒刑一年，
    緩刑三年確定，仍不知悔改。而其係址設臺北市○○○路○
    段25號2樓之9華源昌有限公司負責人及華源昌商號實際負責
    人，明知其公司及商號並非銀行業，依法不得辦理國內外匯
    兌業務，竟基於違反銀行法非銀行不得辦理國內外匯兌業務
    之犯意，由許志棟以華源昌商號、華源昌有限公司（下稱華
    源昌商號或公司）、HUA GUAN CHIONG UNLIMITED及HUA
    GUAN CHIONG LIMITED等名義在附表一所示之彰化銀行晴光
    分行等9家行庫開立57個帳戶，並於90年1月13日起分別為如
    下行為：(一)與藏身大陸地區之楊秀珍、葉恩典、林亞伙、吳
    玉山、陸祥、「周」姓（年籍、姓名不詳）、「謝」姓（年
    籍、姓名不詳）等從事地下匯兌業之成年人士共同基於違反
    銀行法不得辦理國內外匯兌業務之犯意聯絡，由台灣地區之
    張家祥、戴明賞、陳進彰、簡美英、楊能容、陳仙里、陳文
    增、如憶有限公司等眾多不特定客戶，將錢匯入上開許志棟
    所開立之帳戶後，再經前揭大陸地區地下匯兌業者交付人民
    幣予前揭不特定客戶所指定大陸地區之受款人，或由前揭大
    陸地區地下匯兌業者依大陸地區不特定之客戶之指示，通知
    許志棟匯款給臺灣地區之林俊榮、郭惠玲、陳敏華、許素霞
    等眾多不特定受款人，或結購美金匯到WONG KWAN TUNG（黃
    群東）、FU LTON COMPANY（富東公司）等眾多海外不特定
    受款人帳戶，並收受前揭不特定之客戶人民幣。許志棟與前
    揭各大陸地區之地下匯兌業者均分別以許志棟所設之前揭帳
    戶中之特定帳戶往來，並將前揭匯入、匯出金額予以記帳而
    為清算，以此方式辦理異地間款項之收付，而完成資金之轉
    移。(二)由國內眾多不特定客戶，將錢匯入上開許志棟所開立
    之帳戶後，許志棟再依客戶指示，匯至前揭不特定客戶所指
    定之海外不特定受款人帳戶。
二、許志棟且於間上開刑事判決緩刑期間，為求掩飾並爭取「客
    源」，在上址印製並發送：(一)「華源昌商號敬致亞洲各地區
    華商匯兌行」廣告單，載明：「敝號為壹家專業匯款行，在
    台代理菲、泰、星匯款多年...下列是本商號說明，供客商
    參考：(1)擁有多年匯款經驗，每月處理轉匯上億新台幣。(2)
    佣金合理...每日結算。…(4)匯出台灣到世界各地，30分鐘
    內電達收款銀行總行外匯部門，全中國大陸也適用」等語；
    (二)「關於匯台幣交華源昌商號之用途」廣告單，載明：「敬
    請預告貴新客戶，今後儘量以華源昌商號，本商號，本公司
    ，本戶，本人，自匯，同上，同收款人等為匯款人寫在銀行
    匯款單上，匯入華源昌商號台幣帳號，遇檢時敝號可自圓其
    說。若怕退匯因錯填匯單時，無華源昌商號大小章，敝號備
    有大小章可隨時寄送給匯款人更蓋...依洗錢法明訂凡提存
    現金100萬元或以上，銀行必須登記提存人姓名、身分證。
    若此提存是要匯給華源昌，其匯款單不必填上與登記姓名相
    同，也就是匯款單依然可用華源昌為匯款人，這樣做可切斷
    錢源來避免因黑錢殃及雙方」等語；(三)「請依此申請電匯範
    本發傳真、關於匯台幣交華源昌商號之用途」廣告單，載明
    ：「敬請預告貴客商，今後儘量以華源昌商號、華源昌、自
    匯、本公司、本商號、同收款人、本人等名稱為匯款人，匯
    入華源昌商號台幣帳號，以方便敝號自圓其說。若尚不便配
    合，每次預告貴台幣匯款人要牢記，是幫其國外親友在台代
    墊給華源昌商號，因在國外親友欠國外華源昌商號帳款」等
    語；(四)「匯款通知」單，載明華源昌有限公司或商號在各行
    庫開戶之帳號及「匯款人一定要寫本商號、自匯、同收款人
    等，若有時銀行需要寫經手人，就寫華源昌00000000」等語
    ，表示其可為國內外不特定人從事地下匯兌業務。並自90年
    間起分別為下列匯兌行為：(一)將李伯雄、李念龍、楊中恕、
    林期條、馬忠漢、羅文賓等人擔任大陸詐欺集團車手所提領
    之詐欺所得金錢；(二)或將湛忠曜、黃居文等人擔任大陸詐欺
    集團車手所提領之詐欺所得得金錢；(三)或將陳振書遭自稱「
    劉經理」等人所組成之假中獎真詐財常業詐欺集團所詐騙金
    錢；(四)或將李政和擔任大陸詐欺集團車手所提領之詐欺所得
    金錢；(五)或將王珍妮等人遭不詳詐欺集團詐騙，而將款項匯
    至王昭平所使用，由其母親吳美所設立之新竹國際商銀新竹
    分行（帳號：00000000000號）之帳戶後，再由王昭平轉匯
    至華源昌有限公司帳戶內之金錢；(六)或大陸地區偷渡來台工
    作者高玉華、肖哲平、肖偉等將在台工作所得匯入國泰世華
    銀行新竹分行張世璋帳戶（帳號000000000000），再轉匯至
    華源昌有限公司銀行帳戶內之錢錢；(七)或自93年11月23日起
    至94年4月13日止，盧伯賢、王麗惠、陳岦珊、陳建吉、陳
    建明等賭博集團成員將賭博犯罪所得，經由王麗惠設於玉山
    銀行南屯分行、聯信銀行公益分行、建華銀行台中分行、日
    盛銀行台中分行及中國信託銀行台中分行帳戶，轉至涂昭誠
    所設之第一銀行興嘉分行及梁鈺梓所設日盛銀行新營分行等
    帳戶後，再轉匯至華源昌公司台銀分行、上海商銀營業部及
    華源昌商號合庫銀行圓山分行、彰銀晴光分行之金錢，匯至
    上開犯罪集團或不特定客戶所指定之大陸地區或國外之受款
    人帳戶（其中盧伯賢詐騙集團之款項係由許志棟以華源昌公
    司或華源昌商號共結購美金1,570萬元匯至盧伯賢之香港AMA
    ZING ASIA MANAGEMENT LIMITED公司〈香港亞曼尼公司〉）
    。
三、許志棟及華源昌公司自90年1月13日（許志棟因違反銀行法
    案件經臺灣臺北地方法院於當日以89年度訴字第934號判決
    判處有罪）起，迄至95年3月9日止，總計非法匯出至國外計
    美金6億6,416萬6,161.38元；非法匯出至國內金額為新台幣
    8億6,285萬3,646元，反覆持續以此方法從事為不特定人辦
    理匯款業務。嗣於94年10月7日，為調查員搜索華源昌有限
    公司，扣得許志棟所有供犯罪所用如附表三所示之物；95年
    3月9日，經警員搜索華源昌有限公司、許志棟及其妻張秀琴
    住處、許志棟之妹婿洪福德住處，扣得許志棟所有供犯罪所
    用如附表四之物。計許志棟因承辦國內、外匯兌收取手續費
    所得共為106萬3110元（計算方法詳如理由四之(二)）。
四、案經臺灣嘉義地方法院檢察署檢察官自動檢舉，並指揮法務
    部調查局嘉義縣調查站、法務部調查局洗錢防制中心、嘉義
    縣警察局及內政部警政署刑事警察局偵辦，暨基隆市警察局
    移由臺灣基隆地方法院檢察署、法務部調查局臺北市調查處
    及臺北市政府警察局中山分局移由臺灣臺北地方法院檢察署
    呈請臺灣高等法院檢察署；彰化縣警察局北斗分局報由臺灣
    雲林地方法院檢察署呈請臺灣高等法院臺南分院檢察署令轉
    臺灣嘉義地方法院檢察署檢察官偵查後起訴。
    理  由
壹、程序部分：
一、按被告以外之人於審判外之言詞或書面陳述，除法律有規定
    者外，不得作為證據，刑事訴訟法第159條第1項定有明文。
    又被告以外之人於偵查中向檢察官所為之陳述，除顯有不可
    信之情況者外，得為證據，此觀同法第159條之1第2項規定
    亦明。又刑事被告之詰問權，係指訴訟上被告有在審判庭詰
    問證人之權利，偵查中檢察官訊問證人，旨在蒐集被告犯罪
    證據，以確認被告嫌疑之有無及內容，與審判中透過當事人
    之攻防，經由詰問程序調查證人以認定事實之性質及目的有
    別，且偵查中辯護人僅有在場權及陳述意見權，此觀刑事訴
    訟法第245條第2項前段之規定甚明，檢察官訊問證人並無必
    須傳喚被告使其得以在場之規定，同法第248條第1項前段雖
    規定「如被告在場者，被告得親自詰問」，亦僅賦予該在場
    被告於檢察官訊問證人時得親自詰問證人之機會而已，被告
    如不在場，殊難期有親自詰問之可能。此項未經被告詰問之
    被告以外之人於偵查中向檢察官所為之陳述，依刑事訴訟法
    第159條第1項、第159條之1第2項之規定，除顯有不可信之
    例外情況外，原則上為「法律規定得為證據」之傳聞例外，
    依其文義解釋及立法理由之說明，並無限縮於檢察官在偵查
    中訊問證人之程序，應已給予被告或其辯護人對該證人行使
    反對詰問權者，始有證據能力之可言。為保障被告之反對詰
    問權，並與現行法對傳聞例外所建構之證據容許範圍求其平
    衡，證人在偵查中雖未經被告之詰問，倘被告於審判中已經
    對該證人當庭及先前之陳述進行詰問，即已賦予被告對該證
    人詰問之機會，則該證人於偵查中之陳述即屬完足調查之證
    據，而得作為判斷之依據（最高法院97年度臺上字第405號
    判決意旨可參）。本案被告及其辯護人於原審固主張證人張
    家祥、戴明賞、陳進彰、簡美英於警詢、偵查中之證言，及
    證人陳敏華、許素霞、陳文增、楊能容偵查中之證言均為審
    判外之陳述，無證據能力。然查，本案證人張家祥、戴明賞
    、陳進彰、簡美英、陳敏華、許素霞、陳文增，業經原審傳
    訊到庭予被告及其辯護人進行詰問，故渠等於偵查中經具結
    所為證言，雖屬被告以外之人於審判外之言詞陳述，惟係於
    自由意志下為之，復無顯不可信之情形，揆諸上開說明，自
    應有證據能力；另證人楊能容經原審合法傳喚，並未到庭，
    被告及其辯護人復捨棄傳訊，故原審業已賦予被告及其辯護
    人對證人楊能容行使詰問之機會及權利，然經被告及其辯護
    人主動放棄，故被告之反對詰問權業已獲得保障，揆諸前揭
    說明，證人楊能容於偵查中之證言亦有證據能力。至於被告
    於原審之選任辯護人另主張證人張家祥、戴明賞、陳進彰、
    簡美英於警詢（即法務部調查局臺北市調查處之詢問）之證
    述無證據能力，因渠等於警詢之證述屬被告以外之人在審判
    外之陳述，原則上不得以之直接作為認定犯罪事實與否之證
    據，即無證據能力，但仍得作為彈劾證據，用以爭執或減損
    被告、證人陳述之證明力（最高法院97年度臺上字第483號
    判決意旨參照）。
二、次按被告以外之人於審判外之言詞或書面陳述，除法律有規
    定者外，不得作為證據；又被告以外之人於審判外之陳述，
    雖不符合同法第159條之1至第159條之4之規定，但經當事人
    於審判程序同意作為證據，法院審酌該言詞陳述或書面陳述
    作成時之情況，認為適當者，亦得為證據。當事人、代理人
    或辯護人於法院調查證據時，知有第159條第1項不得為證據
    之情形，而未於言詞辯論終結前聲明異議者，視為有前項之
    同意，刑事訴訟法第159條第1項及第159條之5分別定有明文
    。查除上開證人張家祥、戴明賞、陳進彰、簡美英於警詢中
    之供述，無證據能力，及證人張家祥、戴明賞、陳進彰、簡
    美英、陳敏華、許素霞、陳文增、楊能容於偵查中所為證言
    具證據能力外，本判決下列所引之供述證據，雖屬傳聞證據
    ，惟當事人於本院審判期日中表示無意見不予爭執（見本院
    卷第270頁），且迄至言詞辯論終結前亦未表示異議，本院
    審酌該等證據之取得過程並無瑕疵，與本案待證事實間復具
    有相當之關聯性，以之為本案證據並無不當，自得採為本件
    認定事實之基礎，合先敘明。
貳、有罪部分：
一、訊據被告除否認王珍妮等人、大陸地區偷渡來台之高玉華、
    肖哲平、肖偉及盧伯賢詐騙集團成員有以華源昌有限公司或
    華源昌商號帳戶進行匯款業務外，對其餘本案經向各銀行查
    核之匯款紀錄部分則供認不諱，惟被告許志棟及華源昌有限
    公司均否認有何違反銀行法之犯行，辯稱：香港華源昌有限
    公司與金主合作放貸給有資金需要之人，伊前揭57個帳戶內
    款項之進、出，均係受香港華源昌有限公司指示代為收取該
    公司客戶償還該公司之墊款，於彙整後將款項匯出。且其將
    款項匯出國、內外，均係經銀行為之，並非辦理匯兌業務云
    云。經查：
  (一)被告許志棟係址設臺北市○○○路○段25號2樓之9華源昌有
    限公司負責人及華源昌商號實際負責人，以華源昌有限公司
    、華源昌商號、HUA GUAN CHIONG UNLIMITED及HUA GUAN
    CHIONG LIMITED等名義在附表一所示之彰化銀行晴光分行等
    9家行庫開立所示57個帳戶等情，業據被告許志棟供承在卷
    （見T1卷第22至31頁；原審卷八第91頁；原審卷十第92頁、
    本院卷第302-303頁），復有華源昌商號與華源昌有限公司
    臺北市政府營利事業登記證影本各1紙（見T1卷第394、395
    頁）、華源昌商號合夥契約書影本2紙（見C1卷第48頁）及
    行政院金融監督管理委員會檢查局（下稱金檢局）彰化銀行
    晴光分行、上海銀行營業部、合作金庫銀行圓山分行、臺灣
    銀行圓山分行玉山銀行民權分行、安泰銀行農安分行、土地
    銀行民權分行、農民銀行圓山分行、華南銀行圓山分行華源
    昌有限公司及商號資金流向查核報告共計9冊在卷可稽（見
    外放之金卷3至11）。
  (二)被告許志棟與大陸地下匯兌業者楊秀珍、葉恩典、林亞伙、
    吳玉山等人認識，並透過其前揭所設立帳戶中之特定帳戶往
    來而代收款項及辦理國外匯兌等情，業據被告許志棟於原審
    審理時供稱：伊有設立57個帳戶，因為要代收代付款項，怕
    不知道何筆錢是何客戶的，所以分開來等語（見原審卷八第
    91頁），及於95年4月12日法務部調查局嘉義縣調查站詢問
    時供稱：一開始伊與客戶都是透過臺灣銀行圓山分行往來，
    伊因為業務量大，為方便管理，改成以單一帳戶與單一客戶
    往來，其中臺灣銀行圓山分行之帳戶用來與葉恩典（伊都稱
    呼他為阿典，福建廈門市人）往來，合作金庫銀行圓山分行
    帳戶是用來與楊秀珍（我都稱呼她為楊姐，大陸福建人）往
    來，安泰銀行農安分行用來與林亞伙（我都稱他為亞伙，福
    建莆田市人）往來，玉山銀行民雄分行用來與吳玉山（我都
    稱他為吳大哥，福建平潭人）往來。伊替楊秀珍、葉恩典、
    林亞伙、吳玉山等人代收款項並代辦國外匯兌，渠等每月會
    給伊2萬元、3萬元不等之佣金。伊實際並未從匯差上獲取利
    益，該等利益都是屬於楊秀珍等人在中國大陸操作的。楊秀
    珍等人在中國大陸進行地下匯兌，有龐大的匯兌收益等語（
    見C3卷第206、207、210頁），並於94年5月31日警詢時供稱
    ：伊所有臺灣銀行圓山分行帳號000000000000號帳戶內進出
    之款項含替中國大陸商人陸祥代收匯兌及旅遊事業代墊款項
    ，93年9月21日匯款人李念龍匯入其前揭帳戶之新臺幣187萬
    元，是陸祥要伊幫忙在台灣兌換美金，再匯轉到香港他指定
    之帳戶（見K1卷第8至14頁）等語明確，復有被告許志棟記
    載楊秀珍、葉恩典、林亞伙、吳玉山、陸祥之父陸世忠等人
    聯絡電話與地址通訊錄1本（見外放紅皮扣卷一第133至135
    頁）、被告與前揭楊秀珍等4人對帳單、傳真匯款指示單、
    匯款委託書、匯出匯款申請書、帳戶交易明細等件在卷可參
    （見外放紅皮扣卷二第220至348頁）。再由前揭對帳單、傳
    真匯款指示單、帳戶交易明細等資料內容觀之，足見被告除
    與楊秀珍等5人往來外，尚與周姓、謝姓等年籍不詳之成年
    人士有所認識，並幫渠等2人代收款項及辦理國外匯兌（見
    扣卷二第253至263頁、第321至324頁）要無疑義。
  (三)證人張家祥、戴明賞、陳進彰、簡美英、楊能容、陳仙里、
    陳文增及如憶有限公司等眾多不特定客戶，將款項匯入上開
    許志棟所開立之帳戶後，大陸地區地下匯兌業者即會交付人
    民幣予證人張家祥等不特定客戶所指定大陸地區之受款人等
    情，業據被告許志棟經起訴送審，於原審調查時供稱：台商
    要匯人民幣給大陸，直接跟大陸外匯仲介接觸，大陸外匯仲
    介會給大陸台商伊的帳號，大陸仲介會要台商把錢匯給伊，
    台商是替大陸仲介匯錢給伊等語（見原審卷一第21頁）；及
    於94年10月12日法務部調查局臺北市調查處詢問時供稱：證
    人陳進彰所匯之款項，係伊代福州市楊大姊代收之款項，另
    證人戴明賞、張家祥所匯之款項，係伊代林亞伙收取的款項
    等語（見T1卷第29至30頁），核與：(1)證人張家祥於原審審
    理時證稱：伊係易宸公司負責人，因伊向大陸台商朋友借款
    ，幫伊支付在大陸應付的毛料紡織品的一些貨款後，其朋友
    要伊匯錢給他，故於94年6月16日匯款新台幣300萬元至華源
    昌公司設於安泰銀行農安分行帳號00000000000000帳戶，伊
    匯款後，有將T1卷第6頁之匯款單傳真給伊朋友等語（見原
    審卷七第125至130頁、第139、140頁）；(2)證人戴明賞於原
    審審理時證稱：伊兒子戴晉忠於大陸從事山產、海產及香菇
    之批發、販售，戴晉忠於大陸購貨後，運到金門，在金門及
    臺灣販賣。因戴晉忠要支付大陸貨款，要伊將錢匯至華源昌
    有限公司在安泰商業銀行農安分行所開設的00000000000000
    號帳戶，所以伊才於94年6月20日在合作全庫銀行匯了60萬
    元到該帳戶等語（見原審卷七第141至146頁）；(3)證人陳進
    彰於原審審理時證稱：伊係儒將貿易有限公司之負責人，因
    為大陸本地的一些外匯管制，所以伊可以透過合法的途徑匯
    到自己公司帳號的金額會遠低於伊公司實際上面所需要的部
    份，伊為支付大陸員工薪水及大陸本地廠商的貨款，分別於
    94年4月19日、28日、29日，將新台幣80萬元、117萬2千642
    元、60萬元匯到華源昌有限公司上海商業儲蓄銀行營業部00
    000000000000號帳戶，然後將匯款單3張傳真給至大陸的工
    廠，伊大陸的工廠幹部再轉交給當地的黑市換兌的業者，後
    來是當地的黑市換兌業者有將等值的人民幣64萬拿到伊大陸
    工廠交給工廠的幹部，通常伊當天匯，大陸當天就可收到，
    伊係因當天要資金，所以透過地下匯兌等語（見原審卷七第
    152至154頁，第156至158頁）；(4)證人簡美英於原審審理時
    證稱：伊係融禧企業有限公司的負責人，因為伊公司是做禮
    贈品生意，伊先生鄭振興要到大陸出差，有進一些進口貨，
    所以需要旅費跟買東西費用，經朋友輾轉介紹匯進去華源昌
    有限公司的安泰商業銀行農安分行帳號00000000000000號之
    帳戶，他們可以換人民幣給我們，所以匯了新台幣50萬到該
    帳戶，伊匯完後有打電話告知伊先生等語（見原審卷七第17
    3至174頁）；(5)證人楊能容於偵查中證稱：伊投資友人在大
    陸的金紙工廠，友人叫伊將錢匯入華源昌商行之帳戶內，友
    人在大陸即可收到錢等語（見T5卷第262、263頁）；(6)證人
    陳仙里於警詢時證稱：伊於94年11月28日匯款150萬元至華
    源昌有限公司安泰銀行農安分行帳號為帳號0000000000000
    號之帳戶，伊將款項匯至前揭華源昌安泰銀行農安分行帳戶
    後有打大陸地區門號0000000000000000（臺灣地區國際冠碼
    為002，中國大陸國碼為86，見原審卷十第141頁）電話給陳
    春男之人士等語（見原審卷六第80、82頁）；(7)證人陳文增
    於原審審理時證稱：伊從事養殖業，向大陸鰻魚苗商購買魚
    苗，要支付貨款，大陸苗商就傳真帳號給伊，伊委託在三文
    公司擔任會計之妹妹陳淑芳代為匯款。伊認為扣押物清冊二
    第27 8頁之匯款委託書下方「阿伙」為地下匯兌的公司，因
    台灣跟大陸之間沒有正常付款的管道等語（見原審卷八第36
    至38、第41、42頁）；(8)證人陳淑芳於原審審理時證稱：伊
    在三文公司擔任會計，有時候陳文增會告訴她大陸可能有貨
    款要匯，大陸的苗商會傳真帳戶及金額至三文公司給伊，伊
    向陳文增確認金額後，便會做匯款的動作。為扣押物清冊二
    第278頁之匯款委託書下方所載「ATTN阿伙」就是轉交給阿
    伙，伊匯款後，就將匯款委託書傳真給阿伙等語（見原審卷
    八第55至57、66至68頁）；(9)證人倪成麟於原審審理時證稱
    ：伊於93、94年間係如憶有限公司（下稱如憶公司）擔任負
    責人侯清岳的特別助理，如憶有限公司在93年12月1日有匯
    款新台幣596萬2千5百元到華源昌有限公司台灣銀行圓山分
    行帳號000000000000號帳戶，因伊公司在大陸有採購有關成
    衣方面的貨物，那時候要支付這些人民幣的貨款，文玉官在
    大陸介紹不知名的人，先幫伊公司墊人民幣的貨款，所以伊
    公司董事長才會指定公司在台灣匯錢到華源昌台灣銀行圓山
    分行的帳戶，用以支付該不知名的人幫忙代墊的141萬9千65
    0元的人民幣等語（見原審卷七第189至191頁）相符。再對
    照證人張家祥之上海商業儲蓄銀行匯出匯款申請書、證人戴
    明賞之合作金庫銀行匯款申請書代收入傳票、華源昌有限公
    司安泰商業銀行農安分行帳號00000000000000號帳戶歷史交
    易明細表、華源昌有限公司上海儲蓄商銀00000000000000號
    帳戶歷史交易明細表、華源昌有限公司台灣銀行圓山分行帳
    號000000000000及00 0000000000號帳戶歷史交易明細表，
    證人陳仙里之華南銀行匯款回條聯，證人陳淑芳匯款至華源
    昌有限公司安泰銀行農安分行之匯款委託書等資料（分見T1
    卷第6、10、40至44、103頁；T5卷第97頁；原審卷六第85頁
    ；扣卷二第278頁）內容，均與上開證人所述匯款情形吻合
    。復參以被告許志棟係以華源昌有限公司安泰銀行農安分行
    與林亞伙往來，業如前述，對照證人陳淑芳95年3月2日匯款
    至華源昌有限公司安泰銀行農安分行之匯款委託書（匯款金
    額為429萬577元），及委託書下方所載「ATTN阿伙」相互勾
    稽，當足推認該筆匯款係被告許志棟為林亞伙代收之款項，
    並由證人陳淑芳傳真與林亞伙，俾供該大陸地下匯兌業者確
    認業已匯款。故上開事實堪以認定。
  (四)又大陸地區台商天福茗茶公司及向證人許素霞借款之債務人
    ，經由大陸地區地下匯兌業者而分別將錢由大陸匯至證人即
    天福茗茶公司員工陳敏華、郭惠玲、林俊榮華南銀行之帳戶
    ，及證人許素霞國泰世華新樹分行之帳戶等情，業據證人陳
    敏華於原審審理時證稱：伊在中國的天福茗茶公司上班，伊
    於華南銀行設有帳戶供公司使用，扣押物清冊二（即扣卷二
    ）第245頁安泰商業銀行匯款委託書所示以「本人」名義匯
    入伊華南銀行帳戶145萬元可能是伊公司天福要支付的貨款
    。伊公司給大陸地下匯兌業者，伊和財務部經理郭惠玲的帳
    戶以及要匯款的金額，地下匯兌業者就請台灣的地下匯兌業
    者把這些錢匯入到伊跟郭惠玲的帳戶。錢匯入伊的帳戶以後
    ，因伊的印章跟存摺都在財務這邊，天福公司就從帳戶裡面
    把錢拿去給付貨款。伊有回去問公司會計，會計說因為中國
    還是有管制，所以我們都是去到銀行那附近有人在幫忙，說
    可以幫我們匯，幫我們處理好，我們通常都是已收到錢我們
    才匯給他，因為以整個來講，我們公司那麼大，人家也不怕
    我們跑掉，在那邊大家都叫地下匯兌業者，那邊的統稱都是
    這樣子等語（見原審卷八第9、11、13、19、20、21頁）；
    證人即天福茗茶公司在台辦公室財務經理郭惠玲於原審審理
    時證稱：林俊榮在華南銀行的營業部一個000000000000號的
    帳戶、伊華南銀行營業部000000000000號帳戶，及陳敏華也
    是華南銀行營業部000000000000號等3個帳戶都是開給公司
    用的。因為伊公司在大陸做生意，會在台灣買茶葉或是茶具
    ，要付錢給台灣的廠商的時候沒有錢大陸公司就有匯錢給我
    們，這三個帳戶的目的是要支付在台灣所應該要支付的新台
    幣的貨款。伊看到本子有錢了就傳真給大陸的公司告知收到
    這個錢了，伊知道大陸收到傳真以後才會去匯錢等語（見原
    審卷八第94、96、97、99頁）。證人許素霞於原審審理時證
    稱：扣押物清冊二（即扣卷二）第265頁安泰銀行匯款委託
    書所載在95年3月3日安泰銀行以伊本人的名義將38萬2千400
    元匯到伊在國泰世華商業銀行新樹分行的帳戶，係因伊當初
    到中國去，就是台灣人向伊借錢，到那邊去他說要還錢給伊
    ，叫伊寫帳號寫給他，他就直接匯給伊等語（見原審卷八第
    27、28頁）相符。復有前揭安泰銀行農安分行匯款委託書及
    匯款指示傳真資料（見扣卷二第230至233、245、2 46、265
    、266頁）在卷可佐，參以被告許志棟於95年4月12日法務部
    調查局嘉義縣調查站調查時供稱：扣押物清冊二第230至233
    、245、246、265、266頁等匯款委託書是林亞伙填寫，並郵
    寄給伊，由伊於指定期日前往銀行辦理匯款，匯款人姓名欄
    寫成「本人」代表林俊榮、郭惠玲、陳敏華、許素霞為匯款
    人也是收款人，而地址則是華源昌公司地址，匯款指示傳真
    資料有記載「伙」，係代表林亞伙等語（見C3卷第208至209
    頁），足認被告受大陸地區地下匯兌業者林亞伙指示將款項
    匯至指定帳戶，故大陸地區之台商及個人透過將錢交付大陸
    地區地下匯兌業者方式，即得經由被告許志棟匯至臺灣特定
    帳戶。
  (五)又就扣押物清冊二（即扣卷二）第281之1頁安泰銀行農安分
    行匯出匯款申請書、匯款指示單內容及該匯款指示單上載有
    「伙」字相互勾稽以觀，足認被告許志棟接受前揭大陸地下
    匯兌業者林亞伙指示結購美金35萬元匯至BFULTON COMPANY
    （富東公司）香港中國銀行帳戶。另就扣押物清冊二（即扣
    卷二）第255至263頁所示，被告許志棟與「謝」姓成年人士
    存入支出結餘計算稿、華源昌有限公司合作金庫圓山分行帳
    號0000000000000號帳戶之歷史交易明細資料、合作金庫匯
    出匯款申請書、玉山銀行匯出匯款賣匯水單匯款指示單等資
    料勾稽以觀，被告許志棟顯係接受前揭大陸地下匯兌業者謝
    姓成年人士指示於95年3月3日結購美金40萬元、90萬元，合
    計美金130萬元匯至WONG KWAN TUNG（黃群東）香港上海匯
    豐銀行帳戶。又依常理而論，前揭大陸地下匯兌業者，若非
    確得或確已收受大陸地區台商或個人所交付之人民幣款項，
    當無指示被告許志棟結購美金匯往國外帳戶之理，據此當足
    推認大陸地區台商或個人亦得經由大陸地區地下匯兌業者及
    被告許志棟，將款項匯往國外特定帳戶。
  (六)另依扣押物清冊二，就被告許志棟與大陸地下匯兌業者林亞
    伙往來之記帳單、匯款指示單、匯款委託書、銀行匯出匯款
    申請書、存入支出結餘計算稿（下稱計算稿）、華源昌有限
    公司安泰商業銀行農安分行帳號00000000000000號歷史交易
    明細資料（詳見扣卷二，第253、264、265、266、270、27
    6、277、278、279至285、321頁）勾稽以觀，可推認被告許
    志棟與該大陸地下匯兌業者林亞伙以被告許志棟所設之前揭
    帳戶往來，並將前揭匯入、匯出金額予以記帳而為清算，以
    此方式辦理異地間款項之收付，而完成資金之轉移。茲說明
    如后：
    1.2006年3月1日記帳單：內載「林余0000000」（見扣卷二
      第321頁）。
    2.2006年3月2日匯款指示單：內載「伙」、結購美金10萬5
      千781元匯往美國紐約（見扣卷二第285頁）。顯示林亞伙
      指示被告許志棟匯款。
    3.95年3月2日安泰銀行農安分行匯出匯款申請書（見扣卷二
      第282至284頁）：被告許志棟以華源昌有限公司名義匯出
      上開金額。
    4.2006年3月2日匯款指示單：內載「伙」、結購「美金35萬
      」匯往香港富東公司中國銀行帳戶（見扣卷二第281之1頁
      ）。
    5.95年3月2日安泰銀行農安分行匯出匯款申請書（見扣卷二
      第279至281頁）：被告許志棟以華源昌有限公司名義匯出
      上開金額。
    6.臺北富邦銀行95年3月2日匯款委託書(見扣卷二第278頁）
      ：內載三文會計部以華源昌有限公司名義匯款新臺幣429
      萬577元至華源昌有限公司安泰商業銀行農安分行帳號00
      000000000000號帳戶；其下並書有「ATTN：阿伙」、「FR
      OM：三文會計部」。
    7.前揭華源昌有限公司農安分行95年3月2日帳戶歷史交易明
      細（見扣卷二第277頁）：載有當日含前揭三文公司所匯
      入之各筆款項共計866萬7千378元。
    8.95年3月2日被告許志棟所寫支出結餘計算稿（見扣卷二第
      276頁）：內載95年3月1日所餘款項775萬9千931元（參前
      述第1點），加計前揭匯入款項866萬7千378元，扣除前揭
      95年3月2日結購美金10萬5千781元、35萬元，及不知名費
      用1千360元後，結餘169萬184元。
    9.2006年3月2日記帳單（見扣卷二第270頁）：內載「林余0
      000000」。
   10.2006年3月3日匯款指示單（見扣卷二第266頁）：內載「38
      2400-伙」，及「國泰世華商業銀行新樹分行000000000000
      許素霞」。
   11.95年3月3日安泰商業銀行匯款委託書（見扣卷二第265頁）
      ：內載受款人姓名許素霞，及收款人帳號國泰世華商業銀
      行新樹分行000000000000帳號，匯款金額新臺幣38萬2千4
      00元。
   12.2006年3月3日華源昌有限公司前揭安泰銀行農安分行帳戶
      歷史交易明細，及被告許志棟所寫計算稿(見扣卷二第264
      頁)：內載當日該帳戶各筆匯入款項共計174萬1千837元，
      加計前日餘額169萬184元，扣除前揭匯給證人許素霞之
      38萬2千400元、銀行手續費30元，及不知名費用382元，
      結餘304萬9千209元。
   13.2006年3月2日記帳單（見扣卷二第253頁）：內載「林余
      0000000」。
    參以前揭扣押物清冊二關於被告許志棟與其他楊秀珍、葉恩
    典、吳玉山、陸祥、「周」姓、「謝」姓等地下匯兌業往來
    之記帳單、匯款指示單、匯款委託書、銀行匯出匯款申請書
    、計算稿、華源昌有限公司其他銀行帳戶歷史交易明細資料
    亦有類似之記載，足認被告許志棟與前揭各大陸地下匯兌業
    者均以被告許志棟所設之前揭帳戶中之特定帳戶往來，並將
    前揭匯入、匯出金額予以記帳而為清算，以此方式辦理異地
    間款項之收付，而完成資金之轉移。
  (七)再被告許志棟亦接受由全省眾多不特定客戶，將錢匯入上開
    許志棟所開立之57個帳戶後，許志棟再依客戶指示，匯至前
    揭不特定客戶所指定之海外不特定受款人等情，除有附表二
    編號1至4被告所印製之廣告單、匯款通知單可稽外，復有華
    源昌有限公司及華源昌商號各行庫帳戶90年1月13日起至95
    年3月9日國內匯入匯款交易明細1之3冊（分見黃卷一、二、
    三），及華源昌有限公司及華源昌商號於12家銀行承作國外
    匯款金額彙總表1冊（見黃卷四）、華源昌商號或公司匯出
    匯款申請書或賣匯水單共19冊（見水卷一至十九）存卷足參
    ，故上開事實亦堪認定。
  (八)另被告許志棟於原審審理時供稱：華源昌商號及公司於12家
    銀行承作國外匯款金額彙總表（起迄時間90年1月13日起至
    95年3月9日）所示之受款人（見黃卷四）、華源昌有限公司
    及華源昌商號各行庫帳戶90年1月13日起至95年3月9日國內
    匯入匯款交易明細1之3冊（分見黃卷一、二、三）之匯款人
    及華源昌商號及公司國內匯出匯款交易明細資料所示收款人
    （見C4卷第1至28頁），伊全部不認識（見原審卷八第92頁
    ；原審卷十第131頁），再就上開資料以觀，均係前揭被告
    許志棟以華源昌商號及公司名義所設立之57個銀行帳戶之匯
    入、匯出資料，被告許志棟對本案國、內外之匯款事實亦坦
    承不諱（見本院卷第307頁），復參以被告許志棟確係以華
    源昌商號及公司名義辦理國內、外匯兌業務等情業如前述，
    且另有扣案如附表三、四所示之證物為憑，足徵附表一所示
    之57個帳戶，於90年1月13日起至95年3月9日期間，該等帳
    戶內匯出、匯入之金額均與被告許志棟辦理國內、外匯兌業
    務有關，灼然自明。
  (九)又就附表二編號2至4所示之廣告單及匯款通知單，分別載明
    ：「預告貴新客戶，今後儘量以華源昌商號，本商號，本公
    司，本戶，本人，自匯，同上，同收款人等為匯款人寫在銀
    行匯款單上，匯入華源昌商號台幣帳號，遇檢時敝號可自圓
    其說…，這樣做可切斷錢源來避免因黑錢殃及雙方」、「若
    尚不便配合，每次預告貴台幣匯款人要牢記，是幫其國外親
    友在台代墊給華源昌商號，因在國外親友欠國外華源昌商號
    帳款」、「匯款人一定要寫本商號、自匯、同收款人等，若
    有時銀行需要寫經手人，就寫華源昌00000000」等語，參以
    被告許志棟於88及89年間年間因非法從事為不特定人辦理匯
    款至菲律賓之業務，經臺灣臺北地方法院認其其違反非銀行
    不得辦理國內外匯兌業務之規定，以89年度訴字第934號判
    決判處有期徒刑一年，緩刑三年確定等情，有前揭判決（見
    原審卷五第287至289頁）及臺灣高等法院被告前案紀錄表各
    1份在卷可憑，足徵被告許志棟明知悉何謂非法匯兌業務，
    被告許志棟既明知自己所從事者為非法匯兌業務，為免遭查
    緝，而以廣告單及匯款通知單告知客戶匯款填寫方式，並教
    導客戶牢記匯款理由以配合其自圓其說，俾供己脫免罪責之
    用，故被告許志棟確有非法從事匯兌業務之犯意要無疑義。
  (十)又被告確有為下列犯罪集團或偷渡來台者，將犯罪所得或工
    作所得，辦理匯兌匯出臺灣等情，茲分述如下：
    1.關於證人李伯雄、李念龍、楊中恕、林期條、馬忠漢、羅
      文賓等人擔任大陸詐欺集團車手所提領之詐欺所得部分：
      查證人李伯雄、李念龍、楊中恕、林期條、馬忠漢、羅文
      賓等人均擔任大陸詐欺集團車手，業據渠等於警詢時證述
      明確（見K1卷第20、41、59、64、93至103、127至134頁
      ；K2卷第12、13、第25至31頁），復有證人即被害人李建
      樑等30人之警詢證詞可佐（見K1卷第146至294頁）。又渠
      等擔任詐欺集團車手於領得詐欺所得後，並匯給大陸詐欺
      集團等情，亦據證人李伯雄另於警詢時證稱：伊於93年9
      月間擔任詐欺集團車手頭，負責發放車手薪水、代繳房租
      及匯款等工作。伊接到於中國大陸進行詐騙之成員指示後
      ，便通知李念龍、或楊中恕他們提領等語（見K1卷第20、
      41頁）。證人李念龍亦證稱：伊擔任車手共提領7、8千萬
      元左右贓款，大部分交給李伯雄後，再由他匯給大陸詐騙
      集團，有時則由伊匯給大陸詐騙集團等語（見K1卷第59、
      64 頁）。再證人李伯雄等人曾將所提領詐欺所得187萬元
      匯至華源昌有限公司台灣銀行圓山分行帳號000000000000
      帳戶等情，業據被告許志棟於94年5月31日警詢時供稱：
      華源昌有限公司台灣銀行圓山分行帳號000000000000帳戶
      由被告許志棟1人在處理，伊應大陸地區人士陸祥之要求
      提供上述帳戶代收李念龍等詐欺集團犯罪所得新台幣187
      萬元等語（見K1卷第10至12頁），核與證人李念龍警詢時
      證稱：「（問：警方出示臺灣銀行帳號000000000000客戶
      往來明細單93年9月21日匯入戶名：華源昌商號，金額187
      萬元，匯款人李念龍是否為你本人？）對」等語相符（見
      K1卷第76頁），復有93年9月21日遠東國際商業銀行中壢
      分行匯款申請書（代收入傳票）、臺灣銀行圓山分行華源
      昌商號帳號000000000000帳戶客戶往來明細查詢單各1紙
      （見K1卷第15、315頁）在卷足參。足認被告確有為前揭
      詐欺集團將詐欺所得辦理匯兌匯至大陸。
    2.關於湛忠曜、黃居文等人擔任大陸詐欺集團車手所提領之
      詐欺所得部分：
      查證人湛忠曜、黃居文為大陸詐欺集團成員，幫大陸詐欺
      集團提領贓款等情，業據渠等於警詢證述明確（見U1卷第
      10、18頁）。又證人湛忠曜、黃居文於提領詐欺所得後，
      曾將84萬5千400元匯入華源昌有限公司臺灣銀行圓山分行
      帳號000000000000帳戶，俾將款項匯至中國大陸等情，業
      據被告許志棟於警詢時供稱：前揭帳戶內款項係伊幫大陸
      人「周大姊」代收投資款項等語（見U1卷56、57頁），復
      有警方從證人湛忠曜所查扣之記事本，其上載有「華源昌
      有限公司臺灣銀行圓山分行，000000000000，84萬5千4百
      」（見U1卷第59頁），及華源昌有限公司臺灣銀行圓山分
      行帳號000000000000帳戶之交易明細可稽，故被告確有幫
      湛忠曜、黃居文等人將渠等所提領之詐欺所得辦理匯兌匯
      至大陸等情至為明確。
    3.關於證人陳振書遭自稱「劉經理」等人所組成之假中獎真
      詐財常業詐欺集團所詐騙金錢部分：
      此部分事實業據證人陳振書於警詢時證稱：伊因受香港賽
      馬協會劉經理之詐騙，匯款2000萬元至指定帳戶，其中於
      93年9月20日、93年10月1、13、14日各匯200萬、300萬、
      200萬、200萬元至華源昌商號台灣銀行圓山分行帳號0000
      00000000、000000000000、000000000000、000000000000
      帳戶內等語（見T4卷第26、27頁；T7卷第2至4頁），復有
      「大道律師事務所」律師函1份（見T4卷第16、17頁）、
      台東區中小企業銀行匯款申請書3紙及寶華銀行匯出匯款
      回條聯1紙（見T4卷第14、15頁），足徵證人陳振書確因
      遭自稱「劉經理」所組成之詐欺集團詐騙，而將900萬元
      匯至華源昌公司前揭帳戶。復參以被告許志棟於94年2月
      24日警詢時供稱：陳振書被詐欺之900萬元匯款，係伊代
      大陸陸祥收受台商林家勇之匯款，伊再匯給香港人林秀民
      等語（見T5卷第138頁），足認被告許志棟於收受前揭證
      人陳振書匯款後，確有辦理匯兌將款項匯出臺灣至為明確
      。
    4.關於李政和擔任大陸詐欺集團車手所提領之詐欺所得部分
      ：
      證人李政和為大陸詐欺集團車手，其將提領之詐欺所得，
      透過被告許志棟匯至大陸由綽號「阿成」之成年人士所組
      成之詐欺集團等情，業據證人李政和於警詢時證稱：綽號
      「阿成」之人士帶伊至大陸廈門參觀他們的詐欺公司，並
      叫他加入，「阿成」後來叫伊回臺灣但任領錢、匯錢之車
      手，警方於94年3月8日晚間9時許在臺中市○○○路與高
      工路口將伊攔下，查獲之匯款收據單28張，是伊匯錢給詐
      欺集團後留下證明用，因伊匯出之金錢會透過地下金融俗
      稱「匯水」轉至大陸由專人領取，所以伊要留下匯款單收
      據傳真至大陸公司與「匯水」對帳等語（見原審卷九第2
      至4頁）。復有彰化銀行匯款存款憑條（戶名均為華源昌
      商號，匯款金額分別為40萬元及15萬元）各1張為憑（見
      原審卷九第12、13頁）。足徵被告許志棟確有以前揭帳戶
      收受證人李政和所提領之詐欺所得並為其辦理匯兌將款項
      匯至大陸等情甚為明確。
    5.關於王珍妮遭不詳詐欺集團詐騙之金錢部分：
      查證人王珍妮遭不詳詐欺集團詐騙，將款項匯至證人王昭
      平所使用，由其母親吳美所設立之新竹國際商銀新竹分行
      （帳號：00000000000號）之帳戶後，再由證人王昭平轉
      匯至華源昌有限公司行帳戶，匯至大陸地區等情，業據告
      訴人王珍妮於警詢時指稱：伊遭不明人士打電話詐騙，分
      別於94年5月26日將59萬6千元、94年5月27日將57萬元、9
      4年5月30日將60萬元、94年6月2日將195萬元匯至帳號000
      00000000，戶名吳美之帳戶等語（見原審卷九第27、28頁
      ），核與證人王昭平於警詢證稱：吳美為其母親，前揭帳
      戶是由吳美設立，交由伊使用，伊知道王珍妮有於上開時
      間匯入上開金額於前揭吳美之帳戶，當時是伊大陸朋友吳
      玉山通知伊查看有無金錢匯入，再叫伊匯出。伊會將帳戶
      內之錢轉至吳玉山所指定之臺灣帳戶。吳玉山是大陸人民
      ，伊與吳玉山從事兩岸匯款事宜都是吳玉山主動打電話給
      伊說臺灣有錢要匯至大陸，伊就提供銀行帳戶讓他匯入，
      伊確認客人有將錢匯入後，就會向他回報，吳玉山就會聯
      絡該客人指定之大陸親友，並付與人民幣交付，伊會將錢
      轉至吳玉山指定之臺灣帳戶，並每100萬元抽1千元之佣金
      等語（見原審卷九第19、第52之1、53、53之1頁），及證
      人王昭平於檢察事務官詢問時證稱：伊有在94年5月26 日
      轉出款項101萬元、5月27日轉出款項85萬元、5月30日轉
      出款項200萬元、6月2日轉出款項40萬元及190萬元，幾乎
      是伊轉到華源昌之帳戶等語（見原審卷九第155頁）相符
      ，復有吳美新竹國際商業銀行94年12月28日竹商銀新竹字
      第094000626號函文附呈資金流向傳票，及由該帳戶匯款
      至華源昌有限公司台銀圓山分行、安泰銀行農安分行等銀
      行之單據可稽（見本院卷九第109至150頁）。故被告許志
      棟確有將不詳詐欺集團詐騙證人王珍妮所得款項辦理匯兌
      匯至大陸至為明確。
    6.關於盧伯賢、王麗惠、陳岦珊、陳建吉、陳建明等賭博集
      團之賭博犯罪所得部分：
      查證人盧伯賢於95年3月29日偵查中證稱：伊將贏得賭金
      透過綽號小馬哥之人匯至國外，王麗惠、陳岦珊等人均為
      王仔簽賭站員工，渠等帳戶存摺亦由伊在使用等語（見C4
      卷第75至76頁）。參以證人盧伯賢因涉犯賭博罪，經檢察
      官聲請羈押，於原審95年3月10調查時供稱：伊在英屬維
      京群島設立公司，伊係AMAZING ASIA MANA GEMENTLIMITE
      D（亞曼尼）公司實際負責人等語（見C2卷第24至25頁）
      ，及被告許志棟以華源昌公司或華源昌商號共結購美金1,
      570萬元至香港AMAZING ASIA MANAGEMENT LIMITED公司，
      且上開金額匯出過程係經由王麗惠設於玉山銀行南屯分行
      、聯信銀行公益分行、建華銀行台中分行、日盛銀行台中
      分行及中國信託銀行台中分行帳戶內金額，轉至涂昭誠之
      第一銀行興嘉分行及梁鈺梓之日盛銀行新營分行等帳戶後
      ，再轉至華源昌公司台銀分行、上海商銀營業部及華源昌
      商號合庫圓山分行、彰銀晴光分行等情，有中央銀行外匯
      局97年9月22日台央外捌字第09700 450函附匯往國外受款
      人交易資料明細表1份及行政院金融監督管理委員會檢查
      局出具之王麗惠、陳岦珊、陳建吉、陳建明資金流向查核
      報告1冊存卷可稽（分見C4卷第30至38頁，及C5卷），足
      徵被告許志棟確係將證人盧伯賢賭博犯罪所得辦理匯兌，
      結購美金1570萬元匯出臺灣至證人盧伯賢香港亞曼尼公司
      。
    7.關於大陸地區偷渡來台之高玉華、肖哲平、肖偉等人在台
      工作所得部分：
      查證人高玉華、肖哲平、肖偉等偷渡來台工作者將渠等在
      台工作所得匯入國泰世華銀行新竹分行張世璋帳戶(帳號
      000000000000)，再轉匯至華源昌有限公司銀行帳戶後，
      證人高玉華、肖哲平、肖偉即能將渠等工作所得匯至中國
      大陸等情，業據證人王文龍於臺南縣調查站詢問時證稱：
      伊僱用高玉華、肖哲平、肖偉等男性大陸偷渡犯在建築工
      地從事板模拆卸及搬運粗工並給付薪水等語（見原審卷九
      第168、169頁）。又證人肖哲平、高玉華均於94年5月6日
      臺南縣調查站詢問時證稱：伊將賺取之工資匯至國泰世華
      銀行新竹分行張世璋的帳戶內(帳號000000000000) ，即
      能將工資匯至大陸等語（見原審卷九第175、179頁）；另
      證人肖偉則於臺南縣調查站詢問時證稱：伊將領到的薪資
      託王姓雇主由國泰世華銀行幫伊匯回大陸家中，伊父母向
      我表示他們都有收到我匯過去的錢等語（見原審卷九第18
      1之1頁）明確。復有前揭國泰世華銀行新竹分行張世璋帳
      戶之轉帳支出傳票，及由該帳戶匯款至華源昌有限公司臺
      灣銀行圓山分行、安泰銀行農安分行之匯款單據資料（見
      原審卷九第190至241頁），及法務部調查局95年4月10日
      調錢壹字第09500161950號函文及所附匯款明細資料（見
      C3卷第236至239頁）各1份在卷足憑。故被告許志棟確有
      將證人高玉華、肖哲平、肖偉來台工作所得款項辦理匯兌
      匯至大陸至為明確。
  (十一)被告許志棟以華源昌公司或華源昌商號名義自90年1月13日
    起至95年3月9日止，總計非法匯出國外計美金6億6,416萬6
    千161.38元，非法匯出至國內金額為新台幣8億6,285萬3千
    646元等情，業據被告供承在卷，並有華源昌有限公司及華
    源昌商號於12家銀行承作國外匯款金額彙總表1冊（見黃卷
    四，外放）、華源昌有限公司及華源昌商號於12家銀行匯出
    匯款賣匯水單19冊（見水卷一至水卷十九，白皮外放），及
    華源昌有限公司及華源昌商號國內匯出匯款交易明細彙總表
    1冊（見C4卷第1至28頁）在卷可佐。故前揭事實亦堪以認定
    。
  (十二)被告固辯稱：臺灣華源昌專替香港華源昌代收應收台幣。這
    些台幣為香港華源昌客戶償還香港華源昌之墊款，因香港華
    源昌與金主合作，放貸給有資金需要之人，臺灣華源昌代收
    後，依香港華源昌指示匯出臺灣（見原審卷六第51、124頁
    ）；臺灣華源昌匯到臺灣各地的錢則是香港華源昌墊借給客
    戶（見原審卷十第130頁）；另臺灣華源昌只聽命香港華源
    昌，不跟客戶接觸（見本院卷第304頁）云云。然查：被告
    許志棟上開辯解與其前揭附表二編號3廣告單所教導「客戶
    」牢記匯款理由以配合其自圓其說之說詞相似，是否為真已
    非無疑；況被告許志棟於原審準備程序供稱：起訴書第4頁
    第1至7行所稱之匯款理由如「三角貿易匯出款」、「專業技
    術事務支出」、「商務支出」等均是伊自己之錢匯出臺灣，
    而非幫人代墊等語（見原審卷五第85頁）。是被告辯稱伊係
    將客戶償還香港華源昌公司或商號之墊款匯出云云，辯詞前
    後不一，且與其將款項匯出臺灣之理由、名義不符，實顯可
    疑。又如前所述，被告許志棟以華源昌公司或商號名義自90
    年1月13日起至95年3月9日止，非法匯出國外計美金6億6,41
    6萬6千161.38元，非法匯出至國內金額為新台幣8億6,285萬
    3千646元，金額龐大，衡情若係香港華源昌公司或商號與金
    主合作貸放款給有資金需要之人，香港華源昌公司或商號與
    金主間，及與向該公司或商號貸借資金之人士間，應有書面
    合夥契約或借據憑證等相關資料，俾保障各自權益，並便於
    雙方結算以免產生帳目不清清形。參以香港華源昌公司及華
    源昌商號之合夥人除被告許志棟外，尚包括被告許志棟之母
    何月娥，及其姊妹許青惠、許青霞等4人，業據被告於原審
    審理時供述明確（見原審卷八第92頁；原審卷十第92頁）；
    另香港華源昌商號於93年間由許青惠負責，94年間則由被告
    許志棟兼顧臺灣、香港兩地業務等情，亦據被告許志棟於法
    務部調查局臺北市調查處詢問時供承在卷（見T1卷第23頁）
    。再對照香港華源昌公司與香港華源昌商號商業登記申請書
    所載股東、合夥人名稱等資料（見原審卷五第31、32頁），
    足徵香港華源昌公司及香港華源昌商號均為被告許志棟之家
    族事業，且被告於94年間尚曾兼顧香港華源昌業務，果若香
    港華源昌公司與向該公司借貸資金之人士間確有委託匯款或
    墊款等書面契約、借據憑證等相關資料當無不能提出之理，
    然被告許志棟始終未能提出此部分對其有利之證據，嗣被告
    許志棟於原審審理時另供稱：香港華源昌與金主間沒有合夥
    契約，且香港華源昌與臺灣華源昌匯出國外金額之對象及客
    戶間書面資料與契約均無等語（見原審卷六第124頁；原審
    卷八第92頁；原審卷十第130頁），如此龐大的交易匯款金
    額，卻均無任何憑證可資佐證，殊與常情有違，而難予令人
    採信。
  (十三)被告許志棟固另辯稱：附表二所示之廣告單、匯款通知單均
    係伊前案所用，已被判刑，伊當時僅辦理臺灣與菲律賓外勞
    之薪水匯款業務云云（見原審卷十第132頁）。然查，附表
    二所示廣告單內容明載：「（1）擁有多年匯款經驗，每月
    處理轉匯上億新台幣。…（4）匯出台灣到世界各地，30分
    鐘內電達收款銀行總行外匯部門，全中國大陸也適用」等語
    ，故依該廣告單內容，被告許志棟辦理匯兌業務，非僅係如
    前案專做菲律賓外勞，其範圍擴及全世界及大陸地區。況上
    開廣告單、匯款通知單均係以中文為之，更徵該等資料非僅
    係被告用以辦理臺灣與菲律賓外勞之薪水匯款業務。復參以
    臺灣不特定人將錢匯至華源昌公司或華源昌商號之前揭帳戶
    ，匯款人亦多如附表二編號2至4廣告單及匯款通知單所示，
    以華源昌商號、華源昌、自匯、本公司、本商號、同收款人
    、本人等名稱為匯款人，此有華源昌有限公司及華源昌商號
    各行庫帳戶90年1月13日起至95年3月9日國內匯入匯款交易
    明細1之3冊可稽（分見黃卷一、二、三），足徵該等廣告單
    及匯款通知單並非如被告許志棟所辯，係伊前案所用，被告
    許志棟斯項辯解即難憑採。
  (十四)被告許志棟又辯稱：扣押物清冊二（即扣卷二）第220至348
    頁之記帳單是香港華源昌所製作誤傳真至臺灣（見原審卷十
    第114頁），另匯款委託書、傳真匯款指示單、匯出匯款申
    請書等資料是香港華源昌做完後寄過來或傳真至臺灣，伊不
    清楚代表意義為何（見原審卷十第130頁）云云。然查：上
    開扣押物清冊資料係由附表四編號1之扣案證物「華源昌公
    司結匯資料」1冊予以影印附卷。而就上開扣案之資料觀之
    ，其中記帳單（見結匯資料第227、235、253、321頁）均係
    原本而非傳真，而就第321頁記帳單上「謝」、「彰」、「
    陸」等字均與被告於原審審理時當庭書寫之字（見原審卷十
    第137頁），其字體結構、運筆方式均相符，足認為被告親
    書無訛。另第328、340、341頁華源昌有限公司銀行帳戶之
    交易明細資料，其中第328頁背面則印有鐵路局松山站北上
    列車時刻表；第340頁背面則印有「臺北市立兒童育樂中心
    九十五年兒育拜大年專案活動」字樣；第341頁背面則印有
    「臺北市○○道○○道中心」字樣。又第339頁之計算稿，
    其背後亦為臺灣鐵路局火車時刻表，足認均非香港華源昌商
    號或公司所寄，且非被告所犯前案遺留之資料。另匯款委託
    書（如匯給證人林俊榮、郭惠玲、陳敏華等人之安泰商業銀
    行之匯款委託書）、匯出匯款申請書（即銀行賣匯水單）均
    係正本，參以被告許志棟亦坦承前揭匯款係其所為，且銀行
    之匯出匯款申請書匯款人名稱均係華源昌有限公司，益徵並
    非香港華源昌商號或公司所寄。再者，前揭記帳單、計算稿
    、銀行帳戶交易明細資料，其上蓋有「MAR 1 2006」之類此
    之時間戳記，該戳記經原審當庭勘驗結果，與扣案之時間戳
    章上之印文字體、型號、大小、字體排列、印泥顏色均一致
    ，有勘驗筆錄在卷可佐（見原審卷十第128頁）。此外，如
    前所述，臺灣華源昌商號或公司與前揭大陸地下匯兌業者均
    透過該商號或公司所設之特定帳戶往來，而上開銀行帳戶交
    易明細表、匯出匯款申請書、匯款委託書則係用以確認各該
    帳戶之進、出金額之相關資料，然後小計於支出結餘計算稿
    ，嗣在整理成記帳單，衡情實無由香港華源昌商號或公司先
    取得上開資料後，再予以記帳，然後再傳真或寄至臺灣華源
    昌商號或公司致多此一舉之理，參以被告許志棟供稱臺灣華
    源昌商號或公司之業務實際係由被告許志棟1人辦理（見原
    審卷十第131頁），據此當足推認上開計算稿、記帳單等資
    料應為被告許志棟所為，故被告許志棟辯稱：上開記帳單、
    匯款委託書、傳真匯款指示單、匯出匯款申請書均為香港華
    源昌製作後，傳真或寄至臺灣，伊不清楚該等資料所代表意
    義為何，顯屬卸責之詞，即難憑採。
  (十五)被告許志棟固又辯稱：伊將錢匯出臺灣至世界各地，均透過
    銀行體系為之，與匯兌定義不符，故其並非辦理匯兌業務云
    云。惟按「銀行法第29條第1項所謂「辦理國內外匯兌業務
    」，指經營接受匯款人委託，將款項自國內甲地匯往國內乙
    地交付國內乙地、自國內（外）匯往國外（內）交付國外（
    內）受款人之業務，亦即行為人不經由現金之運輸，而藉與
    在他地之分支機構或特定人間之資金清算，經常為其客戶辦
    理異地間款項之收付，以清理客戶與第三人間債權債務關係
    或完成資金轉移之行為。」（參見最高法院95年3月16日95
    年度台上字第1327號判決、最高法院92年11月27日92年度台
    上字第6587號判決、中央銀行外匯局85年11月11日（85）台
    央外柒字第2519號函、財政部85年9月4日台融局(一)字第8524
    9505號函，見C3卷第290至292、324至326頁）。故銀行接受
    匯款人委託，將款項自國內甲地匯往國內（外）乙地，交付
    國內（外）受款人之業務固係「匯兌」業務，若利用銀行匯
    兌方式，經常為其客戶辦理異地間款項之收付，仍僅係藉由
    銀行各地分支機構之資金清算以清理客戶與第三人間債權債
    務關係或完成資金轉移之目的，實際上仍未有何現金之運輸
    ，自仍屬辦理匯兌業務至為明確。至行政院金融監督管理會
    銀行局98年4月24日銀局(一)字第09800184090號函文固明示「
    幫不特定人將款項匯往國外，如係透過銀行辦理，非屬匯兌
    業務行為」等情（見原審卷五第195頁）。然該局另於98年7
    月1日以銀局（法）字第09800230000號函文限縮上開函釋認
    為「係指單純受他人委任，非以經營業務方式，依匯款人指
    示付銀行匯款予受款人」（見原審卷六第19頁），故若係經
    常性為不特定人辦理異地間款項之收付，仍屬經營匯兌業務
    ，要無疑義。查被告許志棟與前揭大陸地下匯兌業者楊秀珍
    等人藉由記帳方式為資金清算，經常為不特定客戶辦理臺灣
    與中國大陸二岸間款項之收付，固係辦理匯兌業務；被告許
    志棟另接受不特定客戶將錢匯入前揭57個帳戶，而以華源昌
    商號或公司名義，將錢匯往臺灣各地銀行或臺灣以外之世界
    各地，有前揭國內、外匯款交易明細4冊可參（分見黃卷一
    、二、三、四），其經常性為客戶辦理異地間款項之收付無
    訛，縱係經由銀行為之，揆諸上開說明，仍屬經營匯兌業務
    ，故被告許志棟上開辯解，亦難憑採。
  (十六)綜上所述，被告上開辯詞均不足採，其上開違反銀行法之犯
    行，至堪認定，應依法論科。
二、新舊法比較：
    按行為後法律有變更者，適用行為時之法律。但行為後之法
    律有利於行為人者，適用最有利於行為人之法律。此為刑法
    第2條第1項揭示之法律變更從舊從輕原則，規範目的在於避
    免因法律變更，事後惡化行為人法律地位，致其受行為時無
    法預見之刑罰處罰，故該條文「法律」之解釋限於「刑罰法
    律」（釋字第103號解釋、最高法院51年台非字第76號判例
    參照），循此意旨，則該條文之「變更」當限於「影響整體
    刑罰權規範內容利或不利」之變更，始合其規範目的。查被
    告行為後，刑法已於94年2月2日修正公布，並自95年7月1日
    施行，其中：(1)被告行為後刑法第28條已有修正，針對「正
    犯」意義，修正後重新定義為共同「實行」犯罪，而修正前
    同條定義，則為共同「實施」犯罪。修正前後，就正犯定義
    ，依刑法修正立法理由，修正前所指「實施」概念，涵蓋「
    陰謀、預備、著手、實行。修正後正犯定義，則僅限於「實
    行」而已。而被告許志棟與大陸地區地下匯兌業者楊秀珍等
    人就上揭犯行，具有犯意聯絡及行為分擔，且均已達「實行
    」之階段，是無論依修正前後之刑法第28條均構成共同正犯
    ，對被告不生有利或不利之情形，應不生新舊法比較之問題
    ，而無刑法第2條第1項之適用，故應依刑法第28條論以共同
    正犯（最高法院95年度台上字第5599號、96年度台上字第82
    9號、第4662號判決意旨參照）。(2)刑法第42條第3項前段原
    規定：「罰金總額折算逾六個月之日數者，以罰金總額與六
    個月之日數比例折算。」，修正後則於刑法第42條第5項規
    定：「罰金總額逾一年之日數者，以罰金總額與一年日數比
    例折算。」，經比較易服勞役之折算金額及易服勞役之期限
    ，應以修正前之規定較有利於被告。
三、按銀行法第125條關於非銀行經營收受存款業務犯行之刑罰
    規定，其犯罪主體，自然人個人與法人併列規定，並非代罰
    或轉嫁性質，因此，凡參與吸金決策之法人董事長或董事，
    依銀行法第125條第3項規定，應論以銀行法第125條第1項之
    罪責（最高法院97年度台上字第5449號判決意旨參照）。故
    核被告許志棟以華源昌商號實際負責人及華源昌有限公司名
    義負責人非法經營匯兌業務所為，其犯罪所得，依據如後所
    述未逾新台幣1億元以上，核其所為係犯反銀行法第125條第
    1項前段、第3項規定之非銀行不得辦理國內外匯兌業務罪；
    而被告華源昌有限公司，因其負責人執行業務犯銀行法第
    125 條第1項前段之非法經營銀行業務罪，應依銀行法第127
    條之4規定論處。又按銀行法第29條之非法辦理國內外匯兌
    業務，所稱「業務」係指基於社會地位、繼續經營，本質上
    即具有反覆性及延時性，是被告自90年1月13日起至95年3月
    9日止，多次經常性辦理國內外匯兌業務之行為，為繼續犯
    ，應僅包括論以一罪。被告許志棟與楊秀珍、葉恩典、林亞
    伙、吳玉山、陸祥、「周」姓（年籍、姓名不詳）、「謝」
    姓（年籍、姓名不詳）等從事地下匯兌業之成年人士間，對
    上開犯行，均有犯意之聯絡與行為之分擔，為共同正犯。
四、
  (一)原審以被告等罪證已明確，因予論罪科刑，固非無見，惟按
    略誘罪為繼續犯，當被誘人未回復自由以前，仍在其犯罪行
    為繼續實施之中其間法律縱有變更，但其行為既繼續實施至
    新法施行以後，自無行為後法律變更之可言（最高法院28年
    上字第733號判例、75年度台上字第3370號判決參照）。本
    件被告自90年1月13日起至95年3月9日止，多次經常性辦理
    國內外匯兌業務之行為，為繼續犯，應僅包括論以一罪，已
    如前述，是被告犯罪行為之終了時間應為95年3月9日，而現
    行銀行法第125條、127條之4係於93年2月4日修訂，故被告
    行為終了時現行銀行法已修訂，參諸上開最高法院裁判意旨
    所示，自無行為後法律變更之可言。原判決認被告所犯之銀
    行法規定應予比較新舊法，並應予適用93年2月4日修正前之
    舊法論處，自有未洽。被告上訴猶執前詞，否認有違反銀行
    法情事，因而指摘原判決不當，雖無理由，但原判決既有上
    開可議之處，即屬無可維持，自應由本院將原判決予以撤銷
    改判，期臻妥適。
  (二)本院審酌被告許志棟大學畢業之智識程度，其以華源昌商號
    及公司名義辦理國內外匯兌業務，非法匯出國外及國內之金
    額甚鉅，嚴重影響國內金融秩序，尤其將不法犯罪集團所得
    匯出國外，雖因法律修正關係，並未構成洗錢防制法之相關
    規定，然對犯罪之被害人追償所得造成困難，除危害社會秩
    序，亦影響國家國際形象至鉅；又被告許志棟前有違反銀行
    法之前科素行，雖經法院予以緩刑，竟未能體認法院予以自
    新機會，為圖己利，一再違反銀行法規定，復於原審審理中
    撥打電話騷擾證人陳敏華、郭惠玲，業據證人陳敏華於原審
    審理時證述明確（見原審卷八第89、90、108頁），足認其
    法紀觀念甚為淡薄、犯後態度不佳，兼衡被告犯罪動機、手
    段等一切情狀，量處被告許志棟如主文第2項所示之刑，並
    就所處罰金部分，依修正前刑法第42條第3項規定諭知易服
    勞役之折算標準。至檢察官對被告上開犯行雖具體求處有期
    徒刑十年，然按「刑事審判之量刑，在於實現刑罰權之分配
    的正義。故法院對有罪之被告科刑，應符合罪刑相當之原則
    ，使罰當其罪，以契合人民之法律感情。此所以刑法第57條
    明定科刑時應審酌一切情狀，尤應注意該條所列各款事項，
    以為科刑輕重之標準。」，迭經最高法院93年度台上字第39
    73號、94年度台上字第2131號、94年度台上字第2275號等刑
    事判決在案，本院審酌刑法第57條各款所臚列情事，並考量
    被告犯罪情節、行為手段等情狀，認為科處如主文第2項所
    示之刑即可達罰當其罪之目的，檢察官對被告之求刑稍屬過
    重，附此敘明。再查附表三、四所示之物，其中華源昌有限
    公司名義製作者仍係許志棟所為，亦應認屬被告許志棟所有
    ，同時業據被告許志棟供承在卷（見C1卷第165頁），且係
    被告用以供犯本罪所用之物，爰均依刑法第38條第1項第2款
    予以沒收。末按所謂「犯罪所得」，包括因犯罪直接取得之
    財物或財產上利益、因犯罪取得之報酬、前述變得之物或財
    產上利益等。故行為人於實行犯罪行為過程中所收取之他人
    財物，如依法律規定或契約約定仍須返還者，即非本條項後
    段所謂之犯罪所得。非銀行而經營收受存款、受託經理信託
    資金、公眾財產或辦理國內外匯兌業務者，其所取得他人之
    存款、信託資金、公眾財產或匯兌之款項，依其約定或業務
    之性質，均須返還或交付他人，自難逕認係其犯罪所得。僅
    在受託經理信託資金、公眾財產或辦理國內外匯兌業務時，
    所收取之管理費、手續費、匯率差額或其他名目之報酬，與
    前述變得之物或財產上之利益，方屬其犯罪所得，此部分犯
    罪始有銀行法第125條第1項後段適用之可能（最高法院99年
    台上字第4128號判決參照）。是本件被告許志棟犯罪所得應
    僅限其承作匯款所收之手續費部分。而被告許志棟所為之國
    外匯兌共4389件（國外匯出匯款金額彙總表其中台銀圓山分
    行部分，較內附台銀圓山分行匯款件數部分記載少1件，應
    以各銀行之統計表為準，見黃卷四），依被告於本院審理時
    供承每承作1件匯兌之手續費為150元（見本院卷第307頁）
    ，是被告承作國外匯兌部分所得應為65萬8350元；又國內匯
    款部分共計13492件（見黃卷一、二、三），而依扣案廣告
    單所載跨行轉匯台幣大小金額只收台幣30元等語，是國內匯
    款部分之手續費所得應為40萬4760元。總計被告許志棟犯罪
    所得應為106萬3110元，爰依銀行法第136條之1之規定沒收
    。如全部或一部不能沒收，應以被告與共犯楊秀珍、葉恩典
    、林亞伙、吳玉山、陸祥、「周」姓及「謝」之人之財產連
    帶抵償之。
  (三)又被告許志棟為華源昌有限公司之負責人，故華源昌有限公
    司因其負責人執行業務犯銀行法第125條第1項前段之非法經
    營銀行業務罪，應依銀行法第127條之4規定，對該公司科以
    同法第125條第1項所示之罰金刑，爰審酌該公司因其負責人
    非法從事匯兌業務之時間非可謂短暫、非法匯出國外及國內
    之金額甚鉅，嚴重影響國內金融秩序，且將不法犯罪集團所
    得匯出國外，影響國家國際形象等一切情狀，量處被告華源
    昌公司如主文第3項所示之罰金。又華源昌有限公司因其負
    責人非法從事匯兌業務之時間，在96年4月24日以前，合於
    中華民國九十六年罪犯減刑條例第2條第1項第3款之規定，
    復無不得減刑之例外情形，爰依上開條例減其宣告刑二分之
    一，併諭知減得之刑。又被告華源昌有限公司因無犯罪所得
    ，爰不依銀行法第136條之1之規定諭知沒收。
參：不另為無罪諭知部分：
一、公訴意旨另以：被告許志棟基於掩飾郭超勇、陳仙里、陳春
    仁、陳春男等人因販毒所得財物之洗錢犯意，以及違反銀行
    法不得辦理國內外匯兌業務之犯意，先由陳仙里於94年11月
    28日，在華南商業銀行潮洲分行，從其帳號000000000000號
    帳戶內，提領該販毒集團出售第二級毒品甲基安非他命予張
    明智之所得新台幣150萬元，旋由陳仙里以何月娥（被告許
    志棟之母，為華源昌商號名義負責人）為匯款人，將150萬
    元匯至安泰商業銀行農安分行帳號0000000000000號華源昌
    有限公司之帳戶內，陳仙里匯款完畢後於同（28）日上午11
    時32分許，撥打大陸地區門號0000000000000000號回覆陳春
    男，再由被告許志棟囑咐大陸地區從事地下匯兌業者，將同
    額款項交予陳春男，以此非法辦理兩岸地下匯兌業務之方式
    ，掩飾郭超勇、陳仙里、陳春仁、陳春男等人之販毒所得財
    物。因認被告許志棟此部分犯行，另涉犯洗錢防制法第11條
    第2項之洗錢罪嫌。
二、惟按犯罪事實應依證據認定之，無證據不得認定其犯罪事實
    ；又不能證明被告犯罪者，應諭知無罪之判決，刑事訴訟法
    第154條第2項、第301條第1項分別定有明文。再按認定不利
    於被告之事實，須依積極證據，苟積極證據不足為不利於被
    告事實之認定時，即應為有利於被告之認定，更不必有何有
    利之證據；又認定犯罪事實所憑之證據，雖不以直接證據為
    限，間接證據亦包括在內，然而無論直接或間接證據，其為
    訴訟上之證明，須於通常一般之人均不致有所懷疑，而得確
    信為真實之程度者，始得據為有罪之認定，倘其證明尚未達
    於此一程度，而有合理性懷疑存在時，即不得遽為被告犯罪
    之認定（最高法院30年上字第816號、76年台上字第4986 號
    判例意旨參照）。
三、公訴人認被告許志棟成立上揭犯行，無非係以臺灣高等法院
    96年度上更(一)字第298號判決為據（見C4卷第77至90頁）。
    訊據被告許志棟堅決否認有何公訴人所指洗錢罪之犯行，辯
    稱：伊不認識郭超勇、陳仙里、陳春仁、陳春男等人等語。
    經查：證人陳仙里於94年11月28日匯款150萬元至華源昌有
    限公司安泰銀行農安分行之帳戶等情，業據證人陳仙里於警
    詢證述明確，復有華南銀行匯款回條聯1紙在卷可稽（見原
    審卷六第82、85頁），上開事實固堪認定。然證人陳仙里於
    華南商業銀行固設有000000000000帳戶，其中證人張明智將
    款項匯入該帳戶之次數共有4次，其時間分別為93年10月21
    日、93年11月24日、94年1月3日、及94年4月13日，其金額
    則分別為14萬、5萬、33萬、10萬，合計為62萬，此有證人
    陳仙里前揭帳戶93年1月1日至94年12月31日存款往來明細表
    暨對帳單1份存卷可佐（見原審卷十第2頁至第10頁），故公
    訴人認為證人陳仙里提領販毒集團售予證人張明智甲基安非
    他命之所得150萬元匯至安泰商業銀行農安分行華源昌有限
    公司前揭帳戶內，其金額並非一致，且證人張明智最後1次
    將款項匯入前揭帳戶時間為94年4月13日，距證人陳仙里於
    94年11月28日匯款150萬元至華源昌有限公司前揭帳戶內，
    已相隔數月，其間證人陳仙里前揭帳戶多有不同之存款人將
    款項存入或匯入該帳戶內，此觀前揭存款往來明細表暨對帳
    單即足明瞭，故證人陳仙里於94年11月28日匯入其接華源昌
    有限公司之款項150萬元，是否為販毒集團販賣甲基安非他
    命與證人張明智之所得，實非無疑。抑有甚者，前揭臺灣高
    等法院96年度上更(一)字第298號判決亦未認定該150萬元款項
    為販毒所得，故公訴人以該判決為據，認被告許志棟涉嫌將
    販毒集團販毒所得匯往大陸，涉犯洗錢防制法第11條第2項
    之洗錢罪嫌等情，即難憑採，此外尚乏積極證據足資證明被
    告有前揭公訴人所指犯行，應認被告許志棟此部分犯罪嫌疑
    不足，原應為被告無罪之諭知，惟公訴意旨既認此部分與本
    院前揭論罪部分有想像競合犯之裁判上一罪關係，爰不另為
    無罪之諭知。
據上論結，應依刑事訴訟法第369條第1項前段、第364條、第299
條第1項前段、銀行法第125條第1項前段、第3項、第127條之4、
第136條之1，刑法第2條第1項前段、第11條前段、第28條、第38
條第1項第2款、第42條第3項（修正前），中華民國九十六年罪
犯減刑條例第2條第1項第3款、第7條，判決如主文。
本案經檢察官郭珍妮到庭執行職務。
中    華    民    國    100    年    4    月    14    日
                  刑事第四庭    審判長法  官  吳志誠
                                      法  官  吳森豐
                                      法  官  彭喜有
以上正本證明與原本無異。
華源昌有限公司部分不得上訴。
其餘如不服本判決應於收受送達後10日內向本院提出上訴書狀，
其未敘述上訴理由者，並得於提起上訴後10日內向本院補提理由
書（均須按他造當事人之人數附繕本）「切勿逕送上級法院」。
                                      書記官  黃子起
中    華    民    國   100    年    4     月    14    日
附錄論罪科刑法條：
銀行法第125條（現行條文）
違反第29條第1項規定者，處3年以上10年以下有期徒刑，得併科
新臺幣1千萬元以上2億元以下罰金。其犯罪所得達新臺幣1億元
以上者，處7年以上有期徒刑，得併科新臺幣2500萬元以上5億元
以下罰金。
經營銀行間資金移轉帳務清算之金融資訊服務事業，未經主管機
關許可，而擅自營業者，依前項規定處罰。
法人犯前二項之罪者，處罰其行為負責人。
銀行法第127條之4
法人之負責人、代理人、受雇人或其他職員，因執行業務違反第
125條至第127條之2規定之一者，除依各該條規定處罰其行為負
責人外，對該法人亦科以各該條之罰鍰或罰金。
前項規定，於外國銀行準用之。
附表一：
   ┌──┬──────────┬─────────────┬───────┐
   │編號│銀行名稱            │戶名                      │帳號          │
   ├──┼──────────┼─────────────┼───────┤
   │1   │彰化銀行晴光分行    │華源昌有限公司            │00000000000000│
   ├──┼──────────┼─────────────┼───────┤
   │2   │彰化銀行晴光分行    │華源昌商號                │00000000000000│
   ├──┼──────────┼─────────────┼───────┤
   │3   │彰化銀行晴光分行    │華源昌商號                │00000000000000│
   ├──┼──────────┼─────────────┼───────┤
   │4   │彰化銀行晴光分行    │HUA GUAN CHIONG UNLIMITED │00000000000000│
   ├──┼──────────┼─────────────┼───────┤
   │5   │上海銀行營業部      │華源昌有限公司            │00000000000000│
   ├──┼──────────┼─────────────┼───────┤
   │6   │上海銀行營業部      │華源昌有限公司            │00000000000000│
   ├──┼──────────┼─────────────┼───────┤
   │7   │上海銀行營業部      │華源昌有限公司            │00000000000000│
   ├──┼──────────┼─────────────┼───────┤
   │8   │上海銀行營業部      │華源昌有限公司            │00000000000000│
   ├──┼──────────┼─────────────┼───────┤
   │9   │合作金庫銀行圓山分行│華源昌有限公司            │0000000000000 │
   ├──┼──────────┼─────────────┼───────┤
   │10  │合作金庫銀行圓山分行│華源昌有限公司            │0000000000000 │
   ├──┼──────────┼─────────────┼───────┤
   │11  │合作金庫銀行圓山分行│華源昌商號                │0000000000000 │
   ├──┼──────────┼─────────────┼───────┤
   │12  │合作金庫銀行圓山分行│華源昌商號                │0000000000000 │
   ├──┼──────────┼─────────────┼───────┤
   │13  │合作金庫銀行圓山分行│華源昌商號                │0000000000000 │
   ├──┼──────────┼─────────────┼───────┤
   │14  │合作金庫銀行圓山分行│華源昌商號                │0000000000000 │
   ├──┼──────────┼─────────────┼───────┤
   │15  │合作金庫銀行圓山分行│華源昌商號                │0000000000000 │
   ├──┼──────────┼─────────────┼───────┤
   │16  │合作金庫銀行圓山分行│華源昌商號                │0000000000000 │
   ├──┼──────────┼─────────────┼───────┤
   │17  │合作金庫銀行圓山分行│華源昌商號                │0000000000000 │
   ├──┼──────────┼─────────────┼───────┤
   │18  │合作金庫銀行圓山分行│華源昌商號                │0000000000000 │
   ├──┼──────────┼─────────────┼───────┤
   │19  │合作金庫銀行圓山分行│HUA GUAN CHIONG LIMITED   │0000000000000 │
   ├──┼──────────┼─────────────┼───────┤
   │20  │台灣銀行圓山分行    │華源昌有限公司            │000000000000  │
   ├──┼──────────┼─────────────┼───────┤
   │21  │台灣銀行圓山分行    │華源昌有限公司            │000000000000  │
   ├──┼──────────┼─────────────┼───────┤
   │22  │台灣銀行圓山分行    │華源昌有限公司            │000000000000  │
   ├──┼──────────┼─────────────┼───────┤
   │23  │台灣銀行圓山分行    │華源昌有限公司            │000000000000  │
   ├──┼──────────┼─────────────┼───────┤
   │24  │台灣銀行圓山分行    │華源昌有限公司            │000000000000  │
   ├──┼──────────┼─────────────┼───────┤
   │25  │台灣銀行圓山分行    │華源昌有限公司            │000000000000  │
   ├──┼──────────┼─────────────┼───────┤
   │26  │台灣銀行圓山分行    │華源昌商號                │000000000000  │
   ├──┼──────────┼─────────────┼───────┤
   │27  │台灣銀行圓山分行    │華源昌商號                │000000000000  │
   ├──┼──────────┼─────────────┼───────┤
   │28  │台灣銀行圓山分行    │華源昌商號                │000000000000  │
   ├──┼──────────┼─────────────┼───────┤
   │29  │台灣銀行圓山分行    │華源昌商號                │000000000000  │
   ├──┼──────────┼─────────────┼───────┤
   │30  │台灣銀行圓山分行    │HUA GUAN CHIONG UNLIMITED │000000000000  │
   ├──┼──────────┼─────────────┼───────┤
   │31  │台灣銀行圓山分行    │HUA GUAN CHIONG LIMITED   │000000000000  │
   ├──┼──────────┼─────────────┼───────┤
   │32  │玉山銀行民權分行    │華源昌有限公司            │0000000000000 │
   ├──┼──────────┼─────────────┼───────┤
   │33  │玉山銀行民權分行    │華源昌有限公司            │0000000000000 │
   ├──┼──────────┼─────────────┼───────┤
   │34  │玉山銀行民權分行    │華源昌有限公司            │0000000000000 │
   ├──┼──────────┼─────────────┼───────┤
   │35  │玉山銀行民權分行    │華源昌有限公司            │0000000000000 │
   ├──┼──────────┼─────────────┼───────┤
   │36  │玉山銀行民權分行    │華源昌有限公司            │0000000000000 │
   ├──┼──────────┼─────────────┼───────┤
   │37  │玉山銀行民權分行    │華源昌有限公司            │0000000000000 │
   ├──┼──────────┼─────────────┼───────┤
   │38  │玉山銀行民權分行    │華源昌有限公司            │0000000000000 │
   ├──┼──────────┼─────────────┼───────┤
   │39  │玉山銀行民權分行    │華源昌有限公司            │0000000000000 │
   ├──┼──────────┼─────────────┼───────┤
   │40  │玉山銀行民權分行    │HUA GUAN CHIONG LIMITED   │0000000000000 │
   ├──┼──────────┼─────────────┼───────┤
   │41  │安泰銀行農安分行    │華源昌有限公司            │00000000000000│
   ├──┼──────────┼─────────────┼───────┤
   │42  │安泰銀行農安分行    │華源昌有限公司            │00000000000000│
   ├──┼──────────┼─────────────┼───────┤
   │43  │安泰銀行農安分行    │華源昌有限公司            │00000000000000│
   ├──┼──────────┼─────────────┼───────┤
   │44  │安泰銀行農安分行    │華源昌有限公司            │00000000000000│
   ├──┼──────────┼─────────────┼───────┤
   │45  │安泰銀行農安分行    │HUA GUAN CHIONG LIMITED   │00000000000000│
   ├──┼──────────┼─────────────┼───────┤
   │46  │土地銀行民權分行    │華源昌有限公司            │000000000000  │
   ├──┼──────────┼─────────────┼───────┤
   │47  │土地銀行民權分行    │華源昌有限公司            │000000000000  │
   ├──┼──────────┼─────────────┼───────┤
   │48  │土地銀行民權分行    │華源昌有限公司            │000000000000  │
   ├──┼──────────┼─────────────┼───────┤
   │49  │土地銀行民權分行    │華源昌有限公司            │000000000000  │
   ├──┼──────────┼─────────────┼───────┤
   │50  │農民銀行圓山分行    │華源昌有限公司            │00000000000   │
   ├──┼──────────┼─────────────┼───────┤
   │51  │農民銀行圓山分行    │華源昌有限公司            │00000000000   │
   ├──┼──────────┼─────────────┼───────┤
   │52  │農民銀行圓山分行    │華源昌有限公司            │00000000000   │
   ├──┼──────────┼─────────────┼───────┤
   │53  │農民銀行圓山分行    │華源昌有限公司            │00000000000   │
   ├──┼──────────┼─────────────┼───────┤
   │54  │華南銀行圓山分行    │華源昌有限公司            │000000000000  │
   ├──┼──────────┼─────────────┼───────┤
   │55  │華南銀行圓山分行    │華源昌有限公司            │000000000000  │
   ├──┼──────────┼─────────────┼───────┤
   │56  │華南銀行圓山分行    │華源昌有限公司            │000000000000  │
   ├──┼──────────┼─────────────┼───────┤
   │57  │華南銀行圓山分行    │華源昌有限公司            │000000000000  │
   └──┴──────────┴─────────────┴───────┘
附表二：
   ┌──┬─────────┬───────┬───────────────────┐
   │編號│名稱              │出處          │內容                                  │
   ├──┼─────────┼───────┼───────────────────┤
   │ 1  │華源昌商號「敬致亞│C2卷第192頁、 │敝號為壹家專業匯款行，在台代理菲、泰、│
   │    │洲各地區華商匯兌行│扣卷一第147頁 │星匯款多年...下列是本商號說明，供客商 │
   │    │」廣告單1紙       │              │參考：(1)擁有多年匯款經驗，每月處理轉 │
   │    │                  │              │匯上億台幣。(2)佣金合理...每日結算..  │
   │    │                  │              │.(4)匯出台灣到世界各地，30分鐘內電達收│
   │    │                  │              │ 款銀行總行外匯部門，全中國大陸也適用 │
   │    │                  │              │                                      │
   │    │                  │              │                                      │
   ├──┼─────────┼───────┼───────────────────┤
   │ 2  │華源昌商號「關於匯│C2卷第137頁、 │敬請預告貴新客戶，今後儘量以華源昌商號│
   │    │台幣交華源昌商號之│扣卷一第152頁 │，本商號，本公司，本戶，本人，自匯，同│
   │    │用途」廣告單1紙   │              │上，同收款人等為匯款人寫在銀行匯款單上│
   │    │                  │              │，匯入華源昌商號台幣帳號。遇檢時敝號可│
   │    │                  │              │自圓其說。若怕退匯因錯填匯單時，無華源│
   │    │                  │              │昌商號大小章，敝號備有大小章可隨時遽（│
   │    │                  │              │註：應是『寄』）送給匯款人更蓋」、「依│
   │    │                  │              │洗錢法明訂凡提存現金台幣100萬或以上， │
   │    │                  │              │銀行必須登記提存人姓名、身份證。若此提│
   │    │                  │              │存是要匯給華源昌，其匯款單不必填上與登│
   │    │                  │              │記姓名相同。也就是匯款單依然可用華源昌│
   │    │                  │              │為匯款人。這樣做可切斷錢源來避免因黑錢│
   │    │                  │              │殃及雙方。                            │
   ├──┼─────────┼───────┼───────────────────┤
   │ 3  │「請依此申請電匯範│C2卷第138頁、 │敬請預告貴客商，今後儘量以華源昌商號、│
   │    │本發傳真、關於匯台│扣卷一第158頁 │華源昌、自匯、本公司、本商號、同收款人│
   │    │幣交華源昌商號之用│              │、本人等名稱為匯款人，匯入華源昌商號台│
   │    │途」廣告單1紙     │              │幣帳號。以方便敝號自圓其說，若尚不便配│
   │    │                  │              │合，每次預告貴台幣匯款人要牢記，是幫其│
   │    │                  │              │國外親友在台代墊給華源昌商號，因在國外│
   │    │                  │              │親友欠國外華源昌商號帳款。            │
   │    │                  │              │                                      │
   │    │                  │              │                                      │
   ├──┼─────────┼───────┼───────────────────┤
   │ 4  │匯款通知單        │扣卷一第254頁 │載明：(1)華源昌有限公司或商號在上開行 │
   │    │                  │              │庫開戶之帳號；(2)「匯款人一定要寫本商 │
   │    │                  │              │號、自匯、同收款人等，若有時銀行需要寫│
   │    │                  │              │經手人，就寫華源昌00000000」等內容    │
   │    │                  │              │                                      │
   └──┴─────────┴───────┴───────────────────┘
附表三：
  ┌────────────────────────────────────┐
  │96 年度保管檢字第 30 號扣押物品清單 (同法務部調查局台北市調查處 95 年度 │
  │保管字第 1817 號扣押物品清單 )（本院卷十）                              │
  │                                                                        │
  ├──┬─────────────────┬───┬───────────┤
  │編號│扣押物品名稱                      │數  量│備                  註│
  ├──┼─────────────────┼───┼───────────┤
  │ 1  │彰化銀行存摺                      │ 1 冊 │原始編號：            │
  │    │                                  │      │黑筆編號 3            │
  │    │                                  │      │                      │
  ├──┼─────────────────┼───┼───────────┤
  │ 2  │合作金庫銀行存摺                  │ 10冊 │原始編號：            │
  │    │                                  │      │黑筆編號 4            │
  │    │                                  │      │                      │
  ├──┼─────────────────┼───┼───────────┤
  │ 3  │臺灣銀行存摺                      │ 5 冊 │原始編號：            │
  │    │                                  │      │黑筆編號 7            │
  │    │                                  │      │                      │
  ├──┼─────────────────┼───┼───────────┤
  │ 4  │土地銀行存摺                      │ 4 冊 │原始編號：            │
  │    │                                  │      │黑筆編號 8            │
  │    │                                  │      │                      │
  ├──┼─────────────────┼───┼───────────┤
  │ 5  │華南銀行存摺                      │ 4 冊 │原始編號：            │
  │    │                                  │      │黑筆編號 9            │
  │    │                                  │      │                      │
  └──┴─────────────────┴───┴───────────┘
附表四：
  ┌────────────────────────────────────┐
  │96 年度保管檢字第 401 號扣押物品清單 (同嘉義縣警察局刑警大隊 95 年度保管│
  │字第 604 號扣押物品清單 )                                               │
  │                                                                        │
  ├──┬─────────────────┬───┬───────────┤
  │編號│扣押物品名稱                      │ 數量 │備註                  │
  ├──┼─────────────────┼───┼───────────┤
  │ 1  │華源昌公司結匯資料                │ 1 冊 │內含記帳單、帳戶明細當│
  │    │                                  │      │日 (入、出 )計算稿、匯│
  │    │                                  │      │出匯款申請書、匯款指示│
  │    │                                  │      │單匯款委託書、匯出匯款│
  │    │                                  │      │賣匯水單交易憑證、外匯│
  │    │                                  │      │收支或交易申報書、帳戶│
  │    │                                  │      │交易明細等資料。      │
  │    │                                  │      │原始編號：藍筆編號1   │
  │    │                                  │      │                      │
  │    │                                  │      │                      │
  ├──┼─────────────────┼───┼───────────┤
  │ 2  │匯出匯款申請書                    │ 1 冊 │原始編號：藍筆編號3   │
  ├──┼─────────────────┼───┼───────────┤
  │ 3  │華源昌商號印章                    │ 12枚 │原始編號：藍筆編號4   │
  ├──┼─────────────────┼───┼───────────┤
  │ 4  │華源昌有限公司印章                │ 5 枚 │原始編號：藍筆編號4   │
  ├──┼─────────────────┼───┼───────────┤
  │ 5  │華源昌公司客戶提存紀錄表 (安泰銀行│ 60頁 │原始編號：藍筆編號5   │
  │    │農安分行歷史交易明細 )            │      │                      │
  │    │                                  │      │                      │
  ├──┼─────────────────┼───┼───────────┤
  │ 6  │臺灣銀行存摺(一)                  │ 1 本 │原始編號：藍筆編號6   │
  ├──┼─────────────────┼───┼───────────┤
  │ 7  │臺灣銀行存摺(二)                  │ 1 本 │原始編號：藍筆編號7   │
  ├──┼─────────────────┼───┼───────────┤
  │ 8  │華源昌公司與各銀行匯款存款憑證及各│ 8 張 │原始編號：藍筆編號9   │
  │    │類單據                            │      │                      │
  │    │                                  │      │                      │
  ├──┼─────────────────┼───┼───────────┤
  │ 9  │帳冊等資料                        │ 1 冊 │內含華源昌商號廣告單、│
  │    │                                  │      │電匯範本發傳真、存匯銀│
  │    │                                  │      │行紀錄單等資料原始編號│
  │    │                                  │      │：藍筆編號 11         │
  ├──┼─────────────────┼───┼───────────┤
  │ 10 │台灣銀行匯款單據                  │ 1 冊 │內含匯出匯款賣匯水單原│
  │    │                                  │      │始編號：藍筆編號 15   │
  │    │                                  │      │                      │
  │    │                                  │      │                      │
  ├──┼─────────────────┼───┼───────────┤
  │ 11 │華源昌業務廣告等資料              │ 1 冊 │原始編號：藍筆編號 31 │
  │    │                                  │      │                      │
  │    │                                  │      │                      │
  └──┴─────────────────┴───┴───────────┘
附表五：
   ┌───┬────────────────┬──────┬───────┐
   │編  號│卷                            名│簡        稱│備          註│
   ├───┼────────────────┼──────┼───────┤
   │  一  │基隆地檢署94年度偵字第2677 號（ │K1卷        │              │
   │      │卷一）                          │            │              │
   ├───┼────────────────┼──────┼───────┤
   │      │基隆地檢署94年度偵字第2677 號（ │K2卷        │              │
   │  二  │卷二）                          │            │              │
   ├───┼────────────────┼──────┼───────┤
   │      │基隆地檢署95年度偵字第483號卷   │K3卷        │              │
   │  三  │                                │            │              │
   ├───┼────────────────┼──────┼───────┤
   │  四  │法務部調查局台北市調查處肆字第09│T1卷        │              │
   │      │000000000號卷                   │            │              │
   ├───┼────────────────┼──────┼───────┤
   │  五  │台北地檢署93年度核退字第6501號卷│T2卷        │              │
   │      │                                │            │              │
   ├───┼────────────────┼──────┼───────┤
   │  六  │台北地檢署93年度他字第7872號卷  │T3卷        │              │
   │      │                                │            │              │
   ├───┼────────────────┼──────┼───────┤
   │  七  │台北地檢署93年度發查字第4372號卷│T4卷        │              │
   │      │                                │            │              │
   ├───┼────────────────┼──────┼───────┤
   │  八  │台北地檢署94年度偵字第2754號卷  │T5卷        │              │
   │      │                                │            │              │
   ├───┼────────────────┼──────┼───────┤
   │  九  │台北地檢署94年度警聲搜字第1408號│T6卷        │              │
   │      │卷                              │            │              │
   ├───┼────────────────┼──────┼───────┤
   │  十  │台北地檢署94年度他字第7535號卷  │T7卷        │              │
   │      │                                │            │              │
   ├───┼────────────────┼──────┼───────┤
   │ 十一 │台北地檢署95年度偵字第3491號卷  │T8卷        │              │
   │      │                                │            │              │
   ├───┼────────────────┼──────┼───────┤
   │ 十二 │雲林地檢署94年度偵字第3245號卷  │U1卷        │              │
   │      │                                │            │              │
   ├───┼────────────────┼──────┼───────┤
   │ 十三 │嘉義地檢署95年度他字第205號卷   │C1卷        │              │
   │      │                                │            │              │
   ├───┼────────────────┼──────┼───────┤
   │ 十四 │嘉義地檢署95年度聲羈字第57號卷  │C2卷        │              │
   │      │                                │            │              │
   ├───┼────────────────┼──────┼───────┤
   │ 十五 │嘉義地檢署95年度偵字第2159號卷  │C3卷        │              │
   │      │                                │            │              │
   ├───┼────────────────┼──────┼───────┤
   │ 十六 │檢察官卷證補充資料              │C4卷        │白色皮外放    │
   │      │                                │            │              │
   ├───┼────────────────┼──────┼───────┤
   │ 十七 │王麗惠、陳岦珊、陳建吉及陳建明資│C5卷        │白色皮外放    │
   │      │金流向查核報告                  │            │              │
   ├───┼────────────────┼──────┼───────┤
   │ 十八 │華原昌有限公司（商號）扣押物清冊│扣卷一      │粉色皮外放    │
   │      │（一）                          │            │              │
   ├───┼────────────────┼──────┼───────┤
   │ 十九 │華原昌有限公司（商號）扣押物清冊│扣卷二      │粉色皮外放    │
   │      │（二）                          │            │              │
   ├───┼────────────────┼──────┼───────┤
   │ 二十 │華原昌有限公司（商號）扣押物清冊│扣卷三      │粉色皮外放    │
   │      │（三）                          │            │              │
   ├───┼────────────────┼──────┼───────┤
   │二十一│金檢局出具之華源昌有限公司及商號│金卷一      │粉色皮外放    │
   │      │資金流向查核報告                │            │              │
   ├───┼────────────────┼──────┼───────┤
   │二十二│金檢局出具之建華銀行香港分行資金│金卷二      │粉色皮外放    │
   │      │流向查核報告                    │            │              │
   ├───┼────────────────┼──────┼───────┤
   │二十三│金檢局出具之彰化銀行晴光分行華源│金卷三      │粉色皮外放    │
   │      │昌有限公司及商號資金流向查核報告│            │              │
   ├───┼────────────────┼──────┼───────┤
   │二十四│金檢局出具之上海銀行營業部華源昌│金卷四      │粉色皮外放    │
   │      │有限公司及商號資金流向查核報告  │            │              │
   ├───┼────────────────┼──────┼───────┤
   │二十五│金檢局出具之合作金庫銀行圓山分行│金卷五      │粉色皮外放    │
   │      │華源昌有限公司及商號資金流向查核│            │              │
   │      │報告                            │            │              │
   ├───┼────────────────┼──────┼───────┤
   │二十六│金檢局出具之臺灣銀行圓山分行華源│金卷六      │粉色皮外放    │
   │      │昌有限公司及商號資金流向查核報告│            │              │
   ├───┼────────────────┼──────┼───────┤
   │二十七│金檢局出具之玉山銀行民權分行華源│金卷七      │粉色皮外放    │
   │      │昌有限公司及商號資金流向查核報告│            │              │
   ├───┼────────────────┼──────┼───────┤
   │二十八│金檢局出具之安泰銀行農安分行華源│金卷八      │粉色皮外放    │
   │      │昌有限公司及商號資金流向查核報告│            │              │
   ├───┼────────────────┼──────┼───────┤
   │二十九│金檢局出具之土地銀行民權分行、農│金卷九      │粉色皮外放    │
   │      │民銀行圓山分行、華南銀行圓山分行│            │              │
   │      │華源昌有限公司及商號資金流向查核│            │              │
   │      │報告                            │            │              │
   ├───┼────────────────┼──────┼───────┤
   │ 三十 │華源昌有限公司(商號)外匯支出明細│金卷十      │粉色皮外放    │
   │      │清冊-依匯款時間排序             │            │              │
   ├───┼────────────────┼──────┼───────┤
   │三十一│華源昌有限公司(商號)外匯支出明細│金卷十一    │粉色皮外放    │
   │      │清冊-依匯款分類排序             │            │              │
   ├───┼────────────────┼──────┼───────┤
   │三十二│華源昌有限公司及華源昌商號各行庫│黃卷一      │黃色皮外放    │
   │      │帳戶90.1.13～95.3.09國內匯入款明│            │              │
   │      │細表-1                          │            │              │
   ├───┼────────────────┼──────┼───────┤
   │三十三│華源昌有限公司及華源昌商號各行庫│黃卷二      │黃色皮外放    │
   │      │帳戶90.1.13～95.3.9國內匯入款明 │            │              │
   │      │細表-2                          │            │              │
   ├───┼────────────────┼──────┼───────┤
   │三十四│華源昌有限公司及華源昌商號各行庫│黃卷三      │黃色皮外放    │
   │      │帳戶90.1.13～95.3.9國內匯入款明 │            │              │
   │      │細表-3                          │            │              │
   ├───┼────────────────┼──────┼───────┤
   │三十五│華源昌有限公司及華源昌商號於12家│黃卷四      │黃色皮外放    │
   │      │銀行承作國外匯款金額彙總表      │            │              │
   ├───┼────────────────┼──────┼───────┤
   │三十六│華源昌有限公司（商號）匯出匯款賣│水卷一      │白色皮外放    │
   │      │匯水單1.合作金庫商業銀行北士林分│            │              │
   │      │行4.第一商業銀行國際處5.第一商業│            │              │
   │      │銀行中山分行6.華南商業銀行圓山分│            │              │
   │      │行7.彰化商業銀行台北分行        │            │              │
   ├───┼────────────────┼──────┼───────┤
   │三十七│華源昌有限公司（商號）匯出匯款賣│水卷二      │白色皮外放    │
   │      │匯水單2.台灣銀行圓山分行OBU     │            │              │
   ├───┼────────────────┼──────┼───────┤
   │三十八│華源昌有限公司（商號）匯出匯款賣│水卷三      │白色皮外放    │
   │      │匯水單2.台灣銀行圓山分行2002年  │            │              │
   ├───┼────────────────┼──────┼───────┤
   │三十九│華源昌有限公司（商號）匯出匯款賣│水卷四      │白色皮外放    │
   │      │匯水單2.台灣銀行圓山分行2003年  │            │              │
   ├───┼────────────────┼──────┼───────┤
   │ 四十 │華源昌有限公司（商號）匯出匯款賣│水卷五      │白色皮外放    │
   │      │匯水單2.台灣銀行圓山分行2003、20│            │              │
   │      │04年                            │            │              │
   ├───┼────────────────┼──────┼───────┤
   │四十一│華源昌有限公司（商號）匯出匯款賣│水卷六      │白色皮外放    │
   │      │匯水單2.台灣銀行圓山分行2004年-1│            │              │
   ├───┼────────────────┼──────┼───────┤
   │四十二│華源昌有限公司（商號）匯出匯款賣│水卷七      │白色皮外放    │
   │      │匯水單2.台灣銀行圓山分行2004年-2│            │              │
   ├───┼────────────────┼──────┼───────┤
   │四十三│華源昌有限公司（商號）匯出匯款賣│水卷八      │白色皮外放    │
   │      │匯水單2.台灣銀行圓山分行2005年  │            │              │
   ├───┼────────────────┼──────┼───────┤
   │四十四│華源昌有限公司（商號）匯出匯款賣│水卷九      │白色皮外放    │
   │      │匯水單2.台灣銀行圓山分行2005、20│            │              │
   │      │06年-1                          │            │              │
   ├───┼────────────────┼──────┼───────┤
   │四十五│華源昌有限公司（商號）匯出匯款賣│水卷十      │白色皮外放    │
   │      │匯水單2.台灣銀行圓山分行2005、20│            │              │
   │      │06年-2                          │            │              │
   ├───┼────────────────┼──────┼───────┤
   │四十六│華源昌有限公司（商號）匯出匯款賣│水卷十一    │白色皮外放    │
   │      │匯水單3.合作金庫銀行國外部-1    │            │              │
   ├───┼────────────────┼──────┼───────┤
   │四十七│華源昌有限公司（商號）匯出匯款賣│水卷十二    │白色皮外放    │
   │      │匯水單3.合作金庫銀行國外部-1之1 │            │              │
   ├───┼────────────────┼──────┼───────┤
   │四十八│華源昌有限公司（商號）匯出匯款賣│水卷十三    │白色皮外放    │
   │      │匯水單3.合作金庫銀行國外部-2    │            │              │
   ├───┼────────────────┼──────┼───────┤
   │四十九│華源昌有限公司（商號）匯出匯款賣│水卷十四    │白色皮外放    │
   │      │匯水單3.合作金庫銀行國外部-2之1 │            │              │
   ├───┼────────────────┼──────┼───────┤
   │ 五十 │華源昌有限公司（商號）匯出匯款賣│水卷十五    │白色皮外放    │
   │      │匯水單3.合作金庫銀行國外部-2之2 │            │              │
   ├───┼────────────────┼──────┼───────┤
   │五十一│華源昌有限公司（商號）匯出匯款賣│水卷十六    │白色皮外放    │
   │      │匯水單8.彰化銀行中山北路分行9.上│            │              │
   │      │海商業儲蓄銀行國外部10.台灣土地 │            │              │
   │      │銀行民權分行                    │            │              │
   ├───┼────────────────┼──────┼───────┤
   │五十二│華源昌有限公司（商號）匯出匯款賣│水卷十七    │白色皮外放    │
   │      │匯水單11.玉山銀行國際事業部     │            │              │
   ├───┼────────────────┼──────┼───────┤
   │五十三│華源昌有限公司（商號）匯出匯款賣│水卷十八    │白色皮外放    │
   │      │匯水單12.安泰商業銀行延平分行   │            │              │
   ├───┼────────────────┼──────┼───────┤
   │五十四│華源昌有限公司（商號）匯出匯款賣│水卷十九    │白色皮外放    │
   │      │匯水單12.安泰商業銀行延平分行之1│            │              │
   └───┴────────────────┴──────┴───────┘